臺灣臺北地方法院民事判決
107年度建字第83號
原      告  佑福營造工程有限公司

法定代理人  曾國哲  
訴訟代理人  曾煥基  
            張智婷律師
複  代理人  王博正律師
被      告  中鼎工程股份有限公司

法定代理人  楊宗興  
訴訟代理人  孔繁琦律師
複  代理人  黃豐玢律師
            蕭淨尹律師
上列當事人間請求給付工程款事件，本院於民國111年1月6日言
詞辯論終結，判決如下：
    主      文
原告之訴及假執行之聲請均駁回。
訴訟費用由原告負擔。 
    事實及理由
甲、程序方面： 
一、被告法定代理人原為余俊彥，於本院審理期間法定代理人變
    更為楊宗興，此有股份有限公司變更登記表一份在卷可稽（
    見本院卷㈧第13至22頁），並經其聲明承受訴訟（見本院卷㈧
    第5至7頁），核與民事訴訟法第170條及第175條承受訴訟之
    規定相符，應予准許。
二、按當事人得以合意定第一審管轄法院，但以關於由一定法律
    關係而生之訴訟為限，民事訴訟法第24條第1項定有明文。
    查，兩造於民國103年1月6日就「亞東石化549噸/石對苯二
    甲酸新廠廢水處理專案統包工程」（下稱亞東石化統包工程
    ）之「廢水處理專案土木及鋼構工程」（下稱系爭廢水處理
    工程）簽訂之「建造工程承攬契約書」（契約編號：12C100
    1A-S003）（下稱系爭003號合約），及就亞東石化統包工程
    之「UASB Reactor & Leader Clarifier 土木及鋼構工程」
    （下稱系爭UASB工程，與上開廢水處理工程合稱系爭兩工程
    ）簽訂之「建造工程承攬契約書」（契約編號：12C1001A-S
    004）（下稱系爭004號合約，與系爭003號合約合稱系爭兩
    合約），系爭兩合約均於第17條第2項後段約定：「……若採
    訴訟方式，以台灣台北地方法院為唯一及專屬第一審管轄法
    院」（見本院卷㈠第19頁反面、第47頁反面），是本院自有
    管轄權。
三、次按訴狀送達後，原告不得將原訴變更或追加他訴，但擴張
    或減縮應受判決事項之聲明者，不在此限，民事訴訟法第25
    5條第1項第3款定有明文。經查，原告起訴時訴之聲明第1項
    原為：「被告應給付原告新臺幣（下同）1,500萬元，及自
    本訴狀繕本送達翌日起至清償日止，按年息5％計算之利息」
    （見本院卷㈠第3頁）；嗣於107年7月11日言詞辯論當庭變更
    訴之聲明第1項為：「被告應給付原告2,934萬8,650元，及
    自起訴狀繕本送達翌日起至清償日止，按年息5％計算之利息
    」（見本院卷㈡第9、17頁）；嗣於107年11月26日以民事擴
    張聲明暨準備㈢狀，變更訴之聲明第1項為：「被告應給付原
    告3,082萬6,039元，及自起訴狀繕本送達翌日起至清償日止
    ，按年息5％計算之利息」（見本院卷㈢第7頁）；復於108年5
    月22日言詞辯論當庭變更訴之聲明第1項為：「被告應給付
    原告3,078萬7,140元，及自起訴狀繕本送達翌日起至清償日
    止，按年息5％計算之利息」（見本院卷㈥第133頁、卷㈦第291
    頁）。核其訴之變更，係屬應受判決事項之擴張，揆諸前揭
    規定，亦予准許。
乙、實體部分：
一、原告起訴主張：
　㈠原告承攬被告發包之系爭廢水處理工程、系爭UASB工程，兩
    造並於103年1月6日分別簽訂系爭003號合約、系爭004號合
    約，約定契約總價各為8,738萬3,732元、5,401萬41元（均
    未稅），預定完工期限則依序為104年6月29日、103年11月2
    1日。嗣兩造合意系爭廢水處理工程之契約總價變更為8,585
    萬575元、系爭UASB工程之契約總價變更為4,995萬6,522元
    （均未稅），且系爭兩合約之預定完工日亦均於104年5月26
    日會議經雙方同意變更為104年11月30日，惟被告竟在上開
    完工期限屆至前，於104年10月15日寄發存證信函通知原告
    自同年10月19日起終止系爭兩合約，顯不合法。而經原告結
    算，被告尚應給付原告款項共計3,078萬7,140元（如附表所
    示，並詳下述），原告已於106年10月6日以台北老松郵局存
    證號碼000288號存證信函通知被告限期給付，並於同年10月
    11日送達被告，詎被告拒絕給付，雙方復於106年12月8日調
    解不成立。爰於本件訴請被告給付下列款項：
　⒈第1至15期工程保留款470萬8,393元（附表項次壹編號1）：
　　系爭廢水處理工程、系爭UASB工程之第1期至第15期累計保
    留款分別為247萬5,329元、223萬3,064元（均未稅），合計
    470萬8,393元，原告均已施作完成，自得依系爭兩合約第4
    條第1、2項約定、民法第490條、第505條第1項規定，請求
    被告如數給付。
　⒉第15期工程款368萬3,837元（附表項次壹編號2）：
　　系爭廢水處理工程、系爭UASB工程之第15期工程款分別為22
    0萬5,013元、147萬8,824元（均未稅，並扣除5％保留款），
    合計368萬3,837元，原告均已施作完成，得依系爭兩合約第
    4條第1、2項約定、民法第490條、第505條第1項規定，請求
    被告如數給付。
　⒊零星工程款15萬5,805元（附表項次壹編號3）：
　　被告於原告履行系爭004號合約期間，指示追加WTP擋土樁租
    賃工程，並經兩造於104年11月19日簽訂零星工程委辦單，
    合意追加工程款為15萬5,805元，原告乃依上開零星工程委
    辦單之約定及民法第421條規定，請求被告給付。
　⒋水池獎勵金456萬1,370元（附表項次壹編號4）：
　　原告於鋼筋組立時，就一定高度及強度之鋼筋須進行搭接，
    但因鋼筋搭接費用未包含於工程總價中，被告於103年9月23
    日會議中同意另以水池激勵金給付，嗣原告已依約完成水池
    之建置，即得請求被告給付系爭廢水處理工程、系爭UASB工
    程之水池獎勵金，分別為188萬2,290元、267萬9,080元（均
    未稅），合計456萬1,370元，原告得依兩造103年9月23日會
    議決議、系爭兩合約第4條第2項、第15條第1項第3款約定及
    民法第490條、第505條第1項規定請求被告給付上開款項。
    又原告依約雖無義務為上開鋼筋搭接之工作，然該工作係為
    增加鋼筋銜接處之穩固性，保障水池結構體之安全，客觀上
    對被告有利，且不違反被告明示或可得推知之意思，而原告
    因該鋼筋搭接之工作而支出必要費用共456萬1,370元，則原
    告亦得依民法第172條、第176條第1項無因管理之法律關係
    ，請求被告償還456萬1,370元。縱認原告不成立無因管理，
    然鋼筋搭接並非兩造契約約定之施作工項，被告無法律上之
    原因受有水池結構體施作完成之利益，致原告支出鋼筋搭接
    工作費用，原告得依民法第179條、第181條不當得利之規定
    ，請求被告返還456萬1,370元。
　⒌追加已議價工程款214萬9,051元（附表項次壹編號5）：
　　被告於原告履行系爭003號合約期間指示追加工程，並經兩
    造完成議價，核算被告應給付之追加已議價工程款為214萬9
    ,051元（未稅），爰依系爭兩合約第4條第2項、第15條第1
    項第3款約定，及民法第490條、第505條第1項規定，請求被
    告如數給付。
　⒍留置現場材料費用314萬4,217元（附表項次壹編號6）：
　　兩造於104年9月22日會議達成由被告買受原告留置現場之鋼
    筋、模板材料，原告嗣已依該次會議結論，於104年11月間
    提交現場鋼筋照片予被告，並明確記載查驗日期、結構名稱
    、查驗項目、查驗單位、鋼筋尺寸及查驗人員或標示查驗區
    域等資訊；又於104年11月13日就現場板模製作清單，並檢
    具照片送交被告，被告即應依上開會議決議購買留置現場材
    料，經核算被告應給付原告之留置現場材料費用為314萬4,2
    17元（未稅），原告爰依兩造104年9月22日會議合意之買賣
    契約及民法第345條第1項規定，請求被告給付上開價金。　
    　　　
　⒎施工架費用1,006萬1,581元（附表項次壹編號7）：
　　系爭兩合約之報價並未包含原告依照營造安全衛生設施標準
    相關規定所應設置之施工架費用，且原告於報價單上已註明
    此部分施工架費用不在實做實算範圍內，被告自應另外給付
    。而原告為被告架設施工外鷹架，使被告可符合營造安全規
    定，則原告管理事務自有利於被告，且不違反被告明示或可
    得推知之意思，屬適法之無因管理，又系爭廢水處理工程、
    系爭UASB工程等之追加施工架費用，分別為385萬4,583元、
    620萬6,998元（均未稅），合計1,006萬1,581 元，是原告
    得依民法第172條、第176條第1項規定，訴請被告償還原告
    因施工外鷹架工作而支出之必要費用1,006萬1,581元。縱認
    原告不成立無因管理，然被告無法律上原因受有原告搭設施
    工外鷹架之利益，且被告更同意其他包商使用，致原告損失
    鷹架之施工費用，原告亦得依民法第179條、第181條不當得
    利之規定，請求被告返還1,006萬1,581 元。
　⒏試水工資及材料34萬194元（附表項次壹編號8）：
　  原告於103年11月26日按現場實際狀況報價滿水試驗費用44
    萬8,194元後，經被告同意進場施作。嗣因系爭003號合約經
    被告於104年10月19日片面終止，原告僅完成上開滿水試驗
    之部分工作，故扣除原告未施作完成之A3-2545、A3-2561、
    A3-2571水池灌水及抽水工資，原告得請求被告給付廢水處
    理工程之追加試水工資及材料費用應為34萬194元（未稅）
    ，爰依系爭兩合約第4條第1、2項、第15條第1項第3款約定
    ，及民法第490條、第505條第1項規定，請求被告如數給付
    。
　⒐應退工安扣款12萬3,000元（附表項次壹編號9）：
　　業主亞東石化股份有限公司（下稱亞東石化公司）為因應現
    場加強安全衛生管理，增加安全衛生管理辦法之條例及罰鍰
    ，造成兩造間系爭兩合約與被告及亞東石化公司間契約之工
    安扣款約定不同，經原告反映後，被告於103年2月21日會議
    同意就罰則之變更，於結算時以追加方式給付新舊罰則之工
    安扣款價差，而原告已於104年10月15日函知被告應退回系
    爭廢水處理工程之工安扣款為12萬3,000元，未據被告異議
    ，故原告自得依民法第179條規定，請求被告如數給付。
　⒑水平擋土支撐施工費用23萬2,200元（附表項次壹編號10）、
    中間樁施工費用1萬2,000元（附表項次壹編號11）：
　　原告在編號A3-2566工區打鑿鋼軌樁及鋼板樁後，於進行土
    方開挖期間，發現該處有傾斜之基地面，且沉陷處亦有營建
    混合物存在，故鋼軌樁及拉背部分無法支撐，此均未經被告
    之設計圖及鑽探報告記載，屬原告於簽訂契約時所無法預見
    之重大變更，嗣原告乃依被告指示追加施作H型鋼水平擋土
    支撐及中間樁等擋土支撐設施，其中系爭廢水處理工程之追
    加水平擋土支撐工程款為23萬2,200元、追加中間樁工程款
    為1萬2,000元（均未稅），原告得依系爭兩合約第4條第1、
    2項、第15條第1項第3款約定，及民法第490條、第505條第1
    項、第227之2條規定，請求被告給付上開款項。
　⒒鋼構預埋鐵件訂金148萬2,000元（附表項次壹編號12）：
　　原告於被告終止合約前，已給付材料商永瀚企業社鋼構預埋
    鐵件等材料訂金148萬2,000元，而被告終止合約後，其全未
    給付任何鋼構鐵件材料及製作費，卻取得原告向永瀚企業社
    訂購預定用於系爭工程且已支付訂金之鋼構鐵件，致原告受
    有該批鋼構鐵件訂金148萬2,000元之損害，爰依民法第179
    條規定，請求被告返還。
　⒓工地怪手費用3萬6,000元（附表項次壹編號13）：
　　被告工地水電監工吳明仁、被告工務經理謝茂祥等人員指示
    原告代調工地怪手進行系爭廢水處理工程之額外整地工作，
　　原告因此向慶發工程行租用怪手2日，共計支出36,000元（
    未稅），而被告乃無法律上原因受有利益，原告得依民法第
    179條規定，請求被告返還上開費用。　　
　⒔地方稅9萬7,492元（附表項次壹編號14）：
　　系爭工程位於桃園市，而桃園市就營造剩餘土方之清運，定
    有「桃園市營建剩餘土石方臨時稅自治條例」，此為桃園市
    所開徵之臨時稅課，非屬營造剩餘土方之通例規定，如被告
    認應由原告負擔，自應於契約中特別約定。然兩造並未於系
    爭兩合約約定上開地方稅應由原告負擔，則依工程慣例即應
    由被告給付，而原告已先行代被告繳納上開地方稅9萬7,492
    元，客觀上對被告有利，使被告免於受罰，且不違反被告明
    示或可得推知之意思，原告得依民法第172條、第176條第1
    項無因管理之法律關係，請求被告償還上開款項。縱認原告
    不成立無因管理，惟被告無法律上之原因受有桃園市政府營
    建剩餘土石方臨時稅完稅之利益，致原告支出地方稅而受有
    損害，原告亦得依民法第179條不當得利之規定，請求被告
    返還9萬7,492元。
  ㈢並聲明：⒈被告應給付原告3,078萬7,140元，及自起訴狀繕本
    送達翌日起至清償日止，按年息5％計算之利息。⒉願供擔保
    ，聲請宣告假執行。
二、被告抗辯：
  ㈠本件因可歸責原告之事由，致其承攬之系爭兩工程施工進度
    嚴重落後，延誤履約期限情節重大，且經被告屢次限期改善
    未果，被告遂於104年10月15日以士林蘭雅郵局第283號存證
    信函，通知原告按系爭兩合約第16條第1項第2、5、6款之規
    定，自同年10月19日起合法終止該等合約，則原告自該時起
    即可行使上開工程之承攬報酬請求權，然其迄至106年12月2
    2日始訴請被告給付，顯逾民法第127條第1項第7款之2年請
    求權時效，被告自得拒絕給付。又原告前雖有於106年10月1
    1日寄發存證信函請求被告給付，並於106年10月17日向法院
    聲請調解，然其於106年10月22日提起本訴時原僅一部請求1
    ,500萬元，嗣於107年7月11日始擴張聲明為2,934萬8,650元
    （即追加請求14,348,650元），再於107年11月28日具狀擴
    張聲明為3,082萬6,039元（即追加請求1,477,389元），故
    原告縱有時效中斷事由，前揭追加請求部分亦非為起訴中斷
    時效效力所及，該等部分之承攬報酬請求權均已逾2年消滅
    時效期間而消滅。
  ㈡否認原告請求之各項目金額，理由如下：
　⒈系爭兩工程第1期至第15期工程保留款（附表項次壹編號1）
    、第15期工程款（附表項次壹編號2）、零星工程款（附表
    項次壹編號3）：
　　原告提出之第15期工程款計價單未經被告簽認，又估驗款僅
    係暫付款性質，且因系爭兩合約業經被告提前合法終止，即
　　須就原告已完成施作之工作內容進行結算，被告並得就先前
    所給付之工程估驗款進行扣減。原告雖主張其得請求系爭兩
    工程第1期至第15期工程保留款、第15期工程款及零星工程
    款合計854萬8,035元，然經被告結算，尚應扣減系爭003號
    合約374萬7,793元、系爭004號合約279萬3,773元，故被告
    僅須給付200萬6,469元（計算式：8,548,035元－6,541,566
    元＝2,006,469元）。
　⒉水池獎勵金（附表項次壹編號4）：
　　被告於系爭003號合約、系爭004號合約之契約變更書中已明
    載新增水池獎勵金之取得條件，且原告於103年9月23日會議
    已就鋼筋搭接費用已含於合約單價內乙節表明不再異議，足
    見水池獎勵金實與鋼筋搭接費用無關。又系爭兩合約之完工
    日期均經兩造議定為104年5月31日，而原告當時工程進度雖
    已嚴重落後，然被告仍給予原告補救機會，於104年5月26日
    會議同意由原告提出得於104年11月30日前完工之趕工及人
    員機具動員計畫，經被告核可後，如原告依其趕工計畫之進
    度履約，則被告同意不予辦理自104年5月31日起計之逾期違
    約扣款、並依先前協議之激勵獎金機制辦理，可徵104年11
    月30日僅為原告趕工之寬限期日，與兩造約定完工期日無關
    。嗣原告之趕工計畫未獲告核可，且原告亦未於104年11月3
    0日前趕工完成，而僅就系爭廢水處理工程完成A3-2581水池
    之結構體，就系爭UASB工程完成A3-2545水池之結構體（惟
    上二水池均未完成試水缺失改善），故原告僅得請求A3-258
    1水池獎勵金12,012元（計算式：A3-2581水池金額17,160元
    ×70％＝12,012元)，及A3-2545水池獎勵金164萬6,561元（計
    算式：A3-2545水池金額2,352,230元×70％＝1,646,561元)。
　⒊追加已議價工程款（附表項次壹編號5）：
　　原告得請求之本項金額應為214萬9,051元。　
　⒋留置現場材料費用（附表項次壹編號6）：
　  就現場模板材料部分，被告依104年9月22日會議結論，係於
    原告提出實購單據並證明數量與單價後，被告始考慮承接，
　　可見被告從未同意向原告承購現場模板材料。又就現場鋼筋
    材料部分，原告依兩造104年9月22日協商會議之第4、5項決
    議，應會同被告清點現場已進場但尚未安裝之鋼筋等材料數
    量、位置，以供被告確認現場留存鋼筋之實際數量、分類、
    用途，而可用予後續工程，方能依上開會議結論承買現場鋼
    筋。然被告前於104年10月29日通知原告進行場內之現場物
    料、廢棄物整理集中及分類等事項，並限期原告應於同年11
    月11日前完成前述作業及提出完整之結算資料，惟原告迄未
    提出合乎被告要求之結算資料，被告亦否認原告單方主張之
    留置現場材料費用數額，即難認被告有何應依上開會議結論
    承購原告現場材料之義務。嗣原告仍拒不清運留置現場之機
    具材料，被告遂於105年1月4日委託公證人就現場留置機具
    材料情形進行體驗公證，並於同年1月19日以士林蘭雅郵局
    第000018號存證信函再次通知原告限期於5日內會同被告清
    運留置現場機具材料，但猶未獲原告置理，被告即於105年6
    月13日將留置現場之舊或廢模板、角材、支撐及鋼筋等材料
    ，以21萬4,286元出賣予訴外人富利工程行。據此，原告至
    多僅得請求被告返還上開出賣所得之材料費用。
　⒌施工架費用（附表項次壹編號7）：
　  依系爭兩合約附件「土建工程工項說明及計量基準」第C3條
    第C3.5項之約定，其各工程項目之契約單價已包含所需之鷹
    架、工具與設備及其損耗費用，故原告自不得額外請求本項
    施工架費用。縱認原告得請求被告給付其他平行包商使用施
    工架之費用，依原告所提平行包商簽認之ETP土木施工架使
    用申請單，核算原告至多僅得請求1,134元。
　⒍試水工資及材料（附表項次壹編號8）：
　　原告得請求之本項金額應為34萬194元。
　⒎應退工安扣款（附表項次壹編號9）：
　　因原告履約過程違反業主亞東石化公司之相關安全衛生及環
    境保護之規定，故被告自得依系爭兩合約第8條第1項第4款
    約定，按業主契約罰則扣罰原告工安罰款，且原告已於104
    年5月26日協商會議中同意其不再請求因業主亞東石化公司
    工安升級所增加之費用，故原告自不得請求被告退還業主契
    約與兩造合約間之工安扣款差額。
　⒏水平擋土支撐施工費用（附表項次壹編號10）、中間樁施工
    費用（附表項次壹編號11）：
　　水平擋土支出及中間樁等兩項係屬擋土設施，依系爭003號
    合約附件「工程報價單」項次1「挖土方（挖土深度不大於4
    m）」、項次2「挖土方（挖土深度大於4m）」之備註欄位記
    載，可知前開兩項擋土設施費用已包含於「挖土方」之單價
    內，且兩造已於104年5月26日協商會議決議第7項第5款第a
    目，確認原告不得就A3-2566水池之H型鋼水平支撐另行計價
    ，亦足證原告請求之本項費用包含於挖土方單價中，自不得
    額外請求。
　⒐鋼構預埋鐵件訂金（附表項次壹編號12）：
　　原告係基於其與下包永瀚企業社間之合約關係而給付鋼構預
    埋鐵件訂金，自與被告無涉。況被告就永瀚企業社運交被告
    使用於原告承攬範圍之鋼構、預埋鐵件，已將該部分數量及
    金額計入系爭003號合約「鋼構工程，ASTM A36」工項之結
    算數量及金額，原告不得再向被告請求。
　⒑工地怪手費用（附表項次壹編號13）：
　　原告並未舉證實際支出本項費用，且未舉證被告同意額外給
    付，故原告不得請求本項費用。
　⒒地方稅（附表項次壹編號14）：
　　依系爭003號合約附件「工程範圍責任區分表」第4.8條、附
    件「請購單及其附件」第13.3條之約定，原告應按工程所在
    地政府機關之規定辦理棄土石方之處理工作，且依同合約附
    件「工程報價單」於項次6「殘土運棄」之備註欄位記載，
    及系爭003號合約第4條第3項之約定，原告為執行「殘土清
    運」工作項目而向工程所在地政府機關即桃園市政府繳納之
    本項清運稅金，已包含於上開工程報價單所列項次「殘土清
    運」工作項目之單價中，可知原告應負擔本項清運土石方之
    地方稅金9萬4,792元，故原告不得額外請求被告給付此地方
    稅費用。　　 
　㈢縱認本件原告得請求被告給付上開各項費用，被告亦得請求
    原告給付以下列費用，並以之為抵銷：
　⒈瑕疵改善費用658萬8,085元（附表項次貳編號1）：
　　原告就系爭工程已搭設之「施工架」工作存有多項瑕疵，包
    含多處交叉拉桿、下拉桿缺件或未固定、施工架和建築結構
    物牆面間縫隙超過30CM未鋪設符合工安規定安全措施或施工
    用安全踏板、池內所有施工架皆無設置踢腳板、池內之上下
    樓梯亦不足等，且已施作之「水池結構體」亦存有多項瑕疵
    ，包含水池結構體蜂窩、冷縫、鋼筋外露等，均經被告屢次
    通知原告限期改善未果，被告已自行代雇工修補上開瑕疵，
    並支出「ETP工區既有土木施工架修繕工程」213萬186元、
    「A3-2545水池結構體修繕工程」321萬3,649元、「A3-2556
    /2557/2560、A3-2566、A3-2580/2581等水池結構體修繕及
    樓梯修繕工程」124萬4,250元（以上均未稅），合計658萬8
    ,085元，爰依系爭兩合約第16條第1、2項約定，及民法第49
    7條、第493條規定，請求原告如數返還上開瑕疵改善費用。
　⒉逾期違約金1,358萬710元（附表項次貳編號2）：
　　系爭兩合約業經被告於104年10月19日合法終止，而兩工程
    變更後之預定完工日均為104年5月31日，故原告之逾期完工
    天數均為142天（自104年10月19日起至104年5月31日），按
    系爭兩合約第14條第1項之約定，被告得按日扣罰系爭廢水
    處理工程及系爭UASB工程總價8,585萬575元、4,995萬6,522
    元1‰之逾期期違約金，依序為1,219萬781元（計算式：85,8
    50,575×0.001×142＝12,190,781）、709萬3,826元（計算式
    ：49,956,522元×0.001×142＝7,093,826元），均已逾工程總
    價之10％上限，故以各工程之上限金額即858萬5,058元（計
    算式：85,850,575×10％＝8,585,058元）、499萬5,652元（計
    算式：49,956,522元×10％＝4,995,652元），合計1,358萬710
    元（計算式：8,585,058＋4,995,652＝1,358,0710元），爰依
    兩合約第14條第1項約定，請求原告如數給付上開逾期違約
    金。
　⒊終止契約增加費用4,385萬8,789元（附表項次貳編號3）：
　　被告於104年10月19日合法終止系爭兩合約後，即重新發包
    繼續完成原告未完成之工作，經以被告重新發包實際支出金
    額扣除兩合約約定金額，核算被告所受終止契約增加費用之
    損害為4,385萬8,789元（含稅），爰依兩合約第16條第1、2
    項之約定，及民法第497條、第493條之規定，請求原告如數
    賠償上開終止契約增加費用。　　
　㈣並聲明：⒈原告之訴及假執行之聲請均駁回。⒉如受不利判決
    ，願供擔保，請准宣告免為假執行。
三、兩造不爭執之事項（見本院卷㈥第135、337頁）：
  ㈠原告承攬被告發包之系爭廢水處理工程及系爭UASB工程，兩
    造於103年1月6日簽訂系爭003號合約及系爭004號合約，約
    定工程總價分別為8,738萬3,732元（未稅）、5,401萬41元
    （未稅），有系爭003號合約、系爭004號合約在卷可稽（見
    本院卷㈠第11至32、39至59頁）。
　㈡被告於104年10月15日以士林蘭雅郵局第283號存證信函通知
    原告，依系爭003號契約、系爭004號契約第16條第1項第2、
    5、6款約定，自104年10月19日起終止契約，有上開存證信
    函為憑（見本院卷㈠第111至112頁）。
　㈢系爭003號合約及系爭004號合約第1 期至第14期工程保留款
    數額為451萬4,509元。
　㈣本件原告施作之追加已議價項目之工程款數額為214萬9,051
    元（見本院卷㈠第210頁、卷㈡第43頁）。
　㈤本件原告施作試水工資及材料數額為34萬194元（見本院卷㈡
    第57、493頁）。
　㈥被告人員謝茂祥代表被告與原告簽立零星工程委辦單載明：
    「擋土樁材料租賃（L=5M，租期3 個月）、簡便請購單載有
    「租賃期間：2015.7.1-2015.9.30」。
四、本件爭執要旨：
　㈠原告之請求權是否罹於時效？
　㈡原告依附表「原告主張」欄位中「請求權基礎」所載之各請
    求權基礎，請求被告給付如該附表「壹、原告起訴請求部分
    」所示編號1至14項目之費用（編號15、16部分業經原告捨
    棄請求），有無理由？
　㈢如原告上開請求有理由，則被告以附表「貳、被告抵銷抗辯
    部分」所示之各項目主張抵銷抗辯，有無理由？
五、本院之判斷：
  ㈠原告之請求權是否罹於時效部分：
　⒈原告起訴一部請求1,500萬元部分（即「第15期工程款及零星
    工程款」403萬3,528元、「水池獎勵金」456萬1,370元、部
    分「施工架費用」640萬5,102元）：
　⑴按請求權，因15年間不行使而消滅，但法律所定期間較短者
    ，依其規定，民法第125條定有明文。次按技師、承攬人之
    報酬及其墊款請求權，因2年間不行使而消滅，民法第127條
    第1項第7款亦有明定。復按消滅時效，自請求權可行使時起
    算；消滅時效，因左列事由而中斷：請求；左列事項，與起
    訴有同一效力：聲請調解或提付仲裁；時效因請求而中斷者
    ，若於請求後6個月內不起訴，視為不中斷，民法第128條、
    第129條第1項第1款、第2項第2款、第130條規定甚明。
　⑵經查，被告於104年10月15日以士林蘭雅郵局第283號存證信
    函通知原告，依系爭兩合約第16條第1項第2、5、6款約定，
    自104年10月19日起終止契約，該函並已送達原告，為兩造
    所不爭之事實，足見系爭兩合約業經被告於104年10月19日
    主張終止。而系爭兩合約既經被告終止，則原告自契約終止
    時起，即可請求被告就其當時已完成之工作進行結算並給付
    承攬報酬，故原告之承攬報酬請求權時效應自104年10月19
    日起算2年，至106年10月19日始屆期。而原告前於106年10
    月6日已以臺北老松郵局第288號存證信函催告被告給付工程
    款3,295萬3,715元，該函於106年10月11日送達被告，有上
    開存證信函及郵件掛號回執存卷可稽（見本院卷㈠第63至64
    頁、本院卷㈡第19頁），是原告之承攬報酬請求權時效因請
    求而中斷，且原告復於106年10月17日向本院聲請調解，有
    民事聲請調解狀在卷可參（見本院卷㈡第21頁），嗣兩造未
    能調解成立，而原告於106年12月13日收受調解不成立證明
    書後，依民事訴訟法第419條第3項規定於10日內即106年12
    月22日向本院提起訴訟，亦有本院調解不成立證明書、本件
    民事起訴狀暨其上收狀戳存卷可憑（見本院卷㈠第3、65頁）
    ，復據原告陳明其起訴所一部請求之1,500萬元，係包含「
    第15期工程款」403萬3,528元（含零星工程款）、「水池獎
    勵金」456萬1,370元、部分「施工架費用」640萬5,102元（
    見本院卷㈢第77頁）。準此，依前揭民法規定，原告應視為
    自聲請調解時即106年10月17日起訴，故原告已於106年10月
    6日向被告請求給付工程款之6個月內起訴，是其就上開項目
    之承攬報酬請求權尚未罹於時效。至原告另依民法之無因管
    理、不當得利及租賃法律關係請求被告給付「水池獎勵金」
    、「施工架費用」、「零星工程款」等部分（詳附表「原告
    主張」之「請求權基礎」欄位所示），應適用民法第125條
    之15年一般時效規定，當無請求權罹於時效之問題，併此指
    明。
　⑶被告雖辯稱：第15期工程款應自原告於104年9月24日請求估
    驗計價時起算請求權時效云云。然按分期估驗款性質係暫付
    款，目的係為便利當事人之權宜計價方式。分期估驗款之交
    付，僅在初步確認估驗期內已交付工程之價值，而與工程數
    量及費用之結算無涉，仍須以主驗暨監驗人員認為合格後，
    始依實際施做驗收數量核實計價結算（最高法院99年台上字
    第260號判決意旨參照），是工程之分期估驗款乃定作人對
    承攬人預先暫付之款項，承攬人仍應於契約完工後（或終止
    契約時就已完成工作部分），始得請求定作人結算並給付承
    攬報酬，故被告辯稱應自第15期估驗計價時計算消滅時效云
    云，自非可採。
　⒉原告請求被告給付如附表項次壹編號1所示「第1至15期工程
    保留款」、編號5所示「追加已議價工程款」、編號8所示「
    試水工資及材料費」部分：
　⑴按為一部請求者，就實體法而言固得自由行使該一部債權，
    惟在訴訟法上乃為可分之訴訟標的，其既判力之客觀範圍仍
    以該起訴之聲明為限度，且祇就該已起訴部分有中斷時效之
    效果。從而因一部請求而起訴之中斷時效，並不當然及於嗣
    後將其餘殘額擴張請求之部分（最高法院106年台上字第285
    4號民事判決意旨參照）。本件原告係於107年7月11日擴張
    聲明請求金額為2,934萬8,650元時，方追加起訴請求「第1
    至15期工程保留款」470萬8,393元、「追加已議價工程款」
    219萬7,777元（其後修正為214萬9,051元，見本院卷㈥第12
    頁）、「試水工資及材料費」34萬194元（見本院卷㈡第9、1
    7頁；本院卷㈢第161頁），可見原告並未於106年10月17日聲
    請調解後之6個月內起訴請求被告給付上開項目之承攬報酬
    ，則依民法第130條規定，其請求權時效應視為不中斷，故
    原告就第1至15期工程保留款、追加已議價工程款、試水工
    資及材料等請求權，本已罹於民法第127條第1項第7款所定2
    年時效。
　⑵然按債務人於時效完成後所為之承認，固無中斷時效之可言
    ，然既明知時效完成之事實而仍為承認行為，自屬拋棄時效
    利益之默示意思表示，且時效完成之利益，一經拋棄，即恢
    復時效完成前狀態，債務人顯不得再以時效業經完成拒絕給
    付（最高法院110年度台上字第2165號判決參照）。查，被
    告並不爭執系爭兩合約「第1至14期工程保留款」為451萬4,
    509元、「追加已議價工程款」為214萬9,051元、「試水工
    資及材料費」為34萬194元（見本判決之兩造不爭執事項第㈢
    、㈣、㈤點），並表示就原告請求之第1期至第15期工程保留
    款、第15期工程款及零星工程款854萬8,035元，經結算尚應
    扣減654萬1,566元，其僅須給付200萬6,469元等語（見本院
    卷㈠第94頁反面、本院卷㈡第29至33頁），足認被告明知原告
    就第1至15期工程保留款、追加已議價工程款、試水工資及
    材料費之承攬報酬請求權已罹於2年時效，而仍為前開核算
    之承認行為，核屬拋棄時效利益之默示意思表示，則依上述
    說明，被告自不得再以時效業經完成拒絕給付上開承攬報酬
    。
　⒊原告請求被告給付如附表項次壹編號6所示「留置現場材料費
    用」、編號9所示「應退工安扣款」、編號12所示「鋼構預
    埋鐵件訂金」、編號13所示「工地怪手費用」、編號14所示
    「地方稅」部分：
　　查原告係以買賣、不當得利、無因管理等法律關係向被告請
    求給付上開項目之費用（詳附表「原告主張」之「請求權基
    礎」欄位所示），均非基於承攬法律關係而為請求，則在無
    其他特別時效規定下，應適用民法第125條所規定15年之一
    般消滅時效規定，故原告此部分之請求權均尚未罹於時效。
　⒋原告請求其他項目之如附表項次壹編號10所示「水平擋土支
    撐施工費用」、編號11所示「中間樁施工費用」部分：
　⑴查原告係於107年7月11日擴張聲明請求金額為2,934萬8,650
    元時，方追加起訴請求「水平擋土支撐施工費用」23萬2,20
    0元、「中間樁施工費用」1萬2,000元（見本院卷㈡第9、17
    頁；本院卷㈢第161頁），是原告並未於106年10月17日聲請
    調解後6個月內起訴請求被告給付上開工程款，依民法第130
    條規定，時效應視為不中斷，故原告就此等項目之承攬報酬
    請求權已罹於民法第127條第1項第7款所定2年時效而消滅。
　⑵又原告另以民法第227條之2規定請求被告支付上開費用，惟
    按契約成立後，情事變更，非當時所得預料，而依其原有效
    果顯失公平者，當事人得聲請法院增、減其給付或變更其他
    原有之效果，為民法第227條之2第1項所明定，而此情事變
    更原則之規定，旨在規範契約成立後有於訂約當時不可預料
    之情事發生時，經由法院裁量以公平分配契約當事人間之風
    險及不可預見之損失。又當事人據此規定為增加給付之請求
    時，因條文明定「增、減其給付」，即就原來給付為量之增
    加，並無變更原來給付所依據之權利性質。是判斷增加給付
    請求之消滅時效期間時，仍應依原來給付之性質定之（最高
    法院99年度台上字第843號判決意旨參照）。準此，兩造間
    之系爭兩合約，均係以原告承攬被告定作之工程為契約內容
    ，性質屬承攬契約，原告並係以系爭兩合約及民法承攬契約
    之規定向被告請求其施作水平擋土支撐及中間樁之承攬報酬
    ，衡諸前揭說明，原告以民法第227條之2情事變更原則所為
    之請求亦應適用民法第127條第7款所定之2年時效。從而，
    原告請求被告就原屬承攬性質之報酬為增加給付或變更原有
    效果，已同逾該請求權可行使之2年期間，則被告為時效完
    成之抗辯而拒絕給付，於法洵屬有據。 
  ㈡原告得否就附表「壹、原告起訴請求部分」所示編號1至14等
    項目請求被告給付部分：　
　⒈附表項次壹編號1「第1期至15期保留款」及編號2「第15期工
    程款」：
　⑴按稱承攬者，謂當事人約定，一方為他方完成一定之工作，
    他方俟工作完成，給付報酬之契約；報酬應於工作交付時給
    付之，無須交付者，應於工作完成時給付之，民法第490條
    第1項、第505條第1項定有明文。又系爭兩合約第16條第5項
    約定：「契約經終止或解除者，乙方（即原告）已作工程由
    甲方（即被告）按其實作完成可用之數量依契約單價計價；
    其進場未用且合格之工程用材料，有契約單價者依該單價由
    甲方收購，未列明單價之材料，則由乙方提出其購料訂貨單
    ，經甲方核價後，以甲方所核價格收購。乙方專用於本工程
    之設備，若甲方須續用時，由甲方依市價核實租金，承租之
    」，是系爭兩合約經終止或解除者，被告應按系爭兩合約第
    16條第5項約定辦理結算或收購作業。
　⑵另系爭兩合約第4條第1項約定系爭003號、004號合約之工程
    總價分別為8,738萬3,732元（未稅）、5,401萬41元（未稅
    ）；系爭兩合約第4條第2項約定：「本工程採實做實算承包
    ，前項之總價為暫定總價。工程價款之結算依甲方（即被告
    ）核定之工程數量及本約所附乙方（即原告）工程報價單所
    列單價計算之……」、第9條第7項約定：「驗收合格後由乙方
    向甲方申請核發工程竣工證明書，乙方即可依第5條付款辦
    法申請辦理工程尾款結算。乙方於施工期間所辦之各期結算
    估驗單不得作為驗收合格之憑證……」，是系爭兩工程所辦理
    之各期工程估驗數量及金額，僅屬原告於估驗期間完成工作
    數量及金額之概估，兩造仍應於全部工程完成時辦理最終結
    算，始能確認被告應給付工程款之數額，尚不得逕以估驗資
    料為計價依據。
　⑶經查，被告於104年10月19日終止系爭兩合約，業詳前述，依
    上開契約約定，原告即得請求被告就其於契約終止前已完成
    之工作進行結算，並支付工程款（即包含原告所主張第1至1
    5期工程保留款及第15期工程估驗款）。而原告主張被告應
    給付系爭兩工程之「第1期至15期保留款」470萬8,393元、
    「第15期工程款」368萬3,837元，據其提出系爭兩工程之第
    15期工程款計價單/結算單為證（見本院卷㈠第33至38、60至
    62頁）。惟此經被告否認，辯稱：其固不爭執系爭兩工程之
    第1至14期保留款數額為451萬4,509元，然上開15期計價單
    未獲其簽認，且經其結算，原告尚應於第15期扣減溢付工程
    款，自不得向其如數請求前揭款項等語。觀諸原告所提前揭
    系爭兩工程第15期工程款計價單，其最末頁之「工地經理/
    廠長」、「成本工程師/專案控制經理」、「品管人員」、
    「工安人員」、「監工或承辦人」、「本工程計價/結算單
    之數量及金額均無異議承包商認簽」等欄位，均無任何簽章
    （見本院卷㈠第38、62頁），且被告亦於104年10月20日退還
    第15期工程款發票予原告，並表示將於契約結算時一併辦理
    ，有CTCI-佑福-0103SL備忘錄在卷可參（見本院卷㈠第225頁
    ），足見系爭兩工程第15期估驗款之審查程序確尚未完成。
    況且，估驗資料無從逕憑為工程結算計價依據，亦如前述，
    原告復未提出其他具體舉證或鑑定資料，以證明其有完成上
    開計價單所列各工作項目之數量及金額，故實難認其請求有
    理。至原告雖主張前揭第15期計價單係由被告人員朱沛玲所
    繕打製作，可證被告實已核可第15期工程款云云，然此情縱
    然屬實，猶無足動搖該計價單最終未完成審查程序之事實，
    要難據為原告有利之認定。
  ⑷次查，原告固未能證明該等工程保留款及工程款之數額，然
    被告自承其就系爭廢水處理工程、系爭UASB工程分別尚有93
    萬2,549元、91萬8,115元，共計185萬664元之工程款未支付
    （包含各期保留款），並提出系爭兩合約第15期累計估驗量
    與結算數量差異表為證（見本院卷㈡83至91頁，下分稱系爭0
    03合約估驗結算表、系爭004合約估驗結算表）。而被告係
    以系爭003合約估驗結算表「第15期更新數量及金額（累計
    至15期）」欄位所載累計至第15期之工程估驗金額（已內含
    1至15期保留款）4,575萬8,805元，扣除第1至14期被告已付
    工程款4,482萬6,255元，得出其就系爭廢水處理工程未付工
    程款為93萬2,549元（計算式：45,758,805－44,826,255＝932
    ,549元）；又以系爭004合約估驗結算表「第15期更新數量
    及金額（累計至15期）」欄位所載累計至第15期之工程估驗
    金額（已內含1至15期保留款）4,186萬7,526元，扣除第1至
    14期被告已付工程款4,094萬9,411元，得出其就系爭UASB工
    程未付工程款為91萬8,115元（計算式：41,867,526元－40,9
    49,411＝918,115元）。就此，均未見原告對被告上開扣減或
    計算差異之內容有何具體爭執，因認被告前揭結算結果應得
    據為其給付工程款之依據，故被告就系爭兩工程之「第1期
    至15期保留款」、「第15期工程款」合計應支付185萬664元
    （計算式：932,549＋918,115＝1,850,664元）。
　⑸據上，原告依系爭兩合約第4條第1、2項約定、民法第490條
    、第505條第1項規定，得請求被告給付系爭兩工程之「第1
    期至15期保留款」、「第15期工程款」共185萬664元。
  ⒉附表項次壹編號3「零星工程款」部分：
　　按稱租賃者，謂當事人約定，一方以物租與他方使用收益，
    他方支付租金之契約；前項租金，得以金錢或租賃物之孳息
    充之；承租人應依約定日期，支付租金，民法第421條、第4
    39條前段分別定有明文。原告主張於系爭004號合約履約期
    間，被告向其租用WTP擋土樁3個月，應給付租金15萬5,805
    元等情，業據提出零星工程委辦單為證（見本院卷㈠第66至7
    0頁），就此未據被告爭執，且上開零星工程委辦單亦經兩
    造簽認無訛，故原告依前開零星工程委辦單之契約關係及民
    法第421條規定，請求被告給付15萬5,805元，洵屬有據。
  ⒊附表項次壹編號4「水池獎勵金」部分：
  ⑴系爭契約第4條第2項約定系爭兩工程以實做實算為計價原則
    ，另系爭契約第15條第1項第3款約定：「工程價款變更結算
    ，依本契約所附乙方（即原告）工程報價單所列單價及變更
    之工程數量計算之。若有新增之工程項目時，得由雙方協定
    合理單價，作為工程價款變更結算之依據。若計算用之單位
    有定義爭議時，以甲方（即被告）之單位定義為準，乙方不
    得異議」。
　⑵又兩造於103年9月23日就WTP/ETP土木工作相關議題開會協商
    ，該日會議紀錄記載：「⒈就ETP合約之執行，為激勵佑福全
    力配合依2014年9月16日會議紀錄所附排程（MOM-佑福-007
    附件一）準時完成各項工作，中鼎將針對各主要水池工作設
    置激勵獎金，中鼎將於佑福按前述排程如期如質完成各水池
    後分期給付（按結構體完成支付70％及試水缺失改善完成支
    付30％），並於下一次請款併計列屬該次之激勵獎金予佑福
    。佑福同意依前述激勵獎勵金之方式執行，並承諾繼續執行
    ETP合約，且佑福就合約中關於鋼筋搭接部分已含於合約單
    價內之規定，將依合約規定辦理，不再有任何異議……」（見
    本院卷㈠第118頁），是兩造於103年9月23日會議中合意就各
    主要水池工作設置激勵獎金，即於原告依排程如期如質完成
    各水池工程後，由被告分期給付之（按結構體完成支付70％
    及試水缺失改善完成支付30％）。嗣兩造於104年5月27日簽
    訂系爭廢水處理工程之契約變更書（下稱系爭003契約變更
    書），第3點記載：「依2014年9月16日及9月23日之WTP/ETP
    土木工作相關議題協商會議（Ref. No.:MOM-佑福-007及009
    ）……變更契約完工期限為2015年5月31日、變更契約排程，
    並設置激勵獎金（於佑福如期如質完成各主要水池（A3-256
    6、A3-2557、A3-2581、A3-2571）後發放，發放比例為結構
    體完成發放70％，試水缺失改善完成後發放30％）」（見本院
    卷㈡第93頁），並於契約變更明細表中編列項次13「水池（A
    3-2566）激勵獎金」74萬460元、項次14「水池（A3-2557）
    激勵獎金」90萬7,590元、項次15「水池（A3-2581）激勵獎
    金」1萬7,160元、項次16「水池（A3-2571）激勵獎金」21
    萬7,080元（見本院卷㈡第97頁）。復於104年6月11日簽訂系
    爭UASB工程之契約變更書（下稱系爭004契約變更書），其
    中第3點記載：「依2014年9月16日及9月23日之WTP/ETP土木
    工作相關議題協商會議（Ref. No.:MOM-佑福-007及009）……
    變更契約完工期限為2015年5月31日、變更契約排程，並設
    置激勵獎金（於佑福如期如質完成各主要水池（A3-2545、A
    3-2561A、A3-2561B）後發放，發放比例為結構體完成發放7
    0％，試水缺失改善完成後發放30％）」（見本院卷㈡第109頁
    ），並於契約變更明細表中編列項次7「水池（A3-2545）激
    勵獎金」235萬2,230元、項次8「水池（A3-2561A）激勵獎
    金」16萬3,425元、項次9「水池（A3-2561B）激勵獎金」16
    萬3,425元（見本院卷㈡第112頁）。可知兩造就系爭兩工程
    已完成契約變更程序，並將水池獎勵金之給付條件明列於前
    揭契約變更書中，則原告應符合上述要件，始得請求被告給
    付水池獎勵金，自不待言。
　⑶原告雖主張：因系爭兩工程之工程總價未包含鋼筋搭接費用
    ，被告乃於103年9月23日會議中同意另以水池激勵金之替代
    方式給付云云，並以系爭兩合約所附工程報價單為佐（見本
    院卷㈠第31至32、59頁、本院卷㈡第531至533頁），惟此據被
    告否認，辯稱：鋼筋搭接費用原即包含於契約總價內，與水
    池獎勵金無涉等語。觀諸原告所舉前揭報價單內容，固記載
    「鋼筋……（數量不含搭接、不含損耗）」，然依系爭兩合約
    之附件「土建工程工項說明及計量準則規定」第B2條約定：
    「除另有特別註明者外，『數量』均應為淨數量，不包括搭接
    、損耗及廢料等，但上述之費用均應包含於單價內」（見本
    院卷㈠第140頁），可知計算鋼筋施作數量時，本應以淨數量
    為準，而不得將搭接、耗損等重量計入，但搭接費用應含於
    鋼筋單價內，則原告執前開報價單主張本件鋼筋單價不含搭
    接費用云云，即非全然無疑。又前揭103年9月23日會議記錄
    已明確記載：「佑福就雙方合約中關於鋼筋搭接部分已含於
    合約單價內之規定，將依合約規定辦理，不再有任何異議」
    等語（見本院卷㈠第118頁），顯見原告亦於該次會議中對系
    爭兩工程之工程總價包含鋼筋搭接費用乙節表示無異議。另
    證人王世勳雖證稱：我有受原告委託參加103年9月23日之會
    議，當日兩造有就鋼筋搭接費用之給付問題進行討論，被告
    當時是主張系爭兩合約中沒有關於鋼筋搭接費用的計價方式
    或約定，故無法計算此部分價額給原告，可以用激勵獎金的
    方式來給付，但原告還是要提出關於鋼筋搭接的數量及費用
    的具體單據或依據。我的印象中，原告應該有接受被告這樣
    的提議等語（見本院卷㈦第69至70頁），然其亦證述：被告
    當場有表示鋼筋搭接費用已包含在契約中等語（見本院卷㈦
    第70頁），而自上揭會議記錄及契約變更書之明文記載內容
    ，均無足推論被告有肯認鋼筋搭接費用未含於契約價格內，
    並同意以水池獎勵金替代給付之情，且證人王世勳復陳稱其
    未參與兩造後續之契約變更協商過程明確（見本院卷㈦第70
    頁），故實難僅憑證人王世勳之證述即認原告所述為真。因
    認原告上開主張，要難採信。
　⑷再原告主張其已完成全部水池之設置，被告應依兩造103年9
    月23日會議之約定、系爭兩合約第4條第2項、第15條第1項
    第3款約定及民法第490條、第505條第1項規定，給付水池獎
    勵金，茲就各該水池分論如下：
　①附表項次壹編號4-1-1「水池（A3-2566）激勵獎金」部分：
　　觀之104年9月22日佑福ETP土木工作協商會議紀錄記載：「
    雙方協議土木後續工作，原則如下述：⒉……d.A3-2566：結構
    體完成至（EL＋0000），牆面完成至（EL＋2500）鋼筋安裝完
    成，模板不再安裝，移交中鼎。……⒏A3-2566及A3-2571因結
    構體未施作完成即移交中鼎…」（見本院卷㈠第257至258頁）
    ，佐諸原告提出之104年10月17日工地現況照片（見本院卷㈢
    第265頁），可知原告於被告104年10月19日終止系爭兩合約
    前，並未完成A3-2566水池結構體構築工作，亦無可能完成
    後續試水及其缺失改善工作，未符前開103年9月23日會議決
    議及契約變更書所定要件，原告不得請求被告給付A3-2566
    水池之激勵獎金。
　②附表項次壹編號4-1-2「水池（A3-2557）激勵獎金」部分：
　　依104年9月22日佑福ETP土木工作協商會議紀錄記載：「雙
    方協議土木後續工作，原則如下述：⒉……b.A3-2557：結構體
    須依最新版施工圖完成，包含池頂上方鋼結構。……⒍A3-2545
    /2581/2588目前結構體已完成部分，及未來2561/2557將完
    成結構體部分，池體若有缺失，佑福仍須負責結構體修繕」
    （見本院卷㈠第257、258頁），及原告所提104年10月17日工
    地現況照片（見本院卷㈢第261頁），再佐以被告於104年10
    月19日終止兩合約後之105年6月7日發包第三人繼續施作「A
    3-2557/2560A（EL＋6400～9550）池體牆模及S1板模板工程」
    ，有零星工程委辦單存卷可參（見本院卷㈣第105頁），足見
    原告於被告104年10月19日終止系爭兩合約前，尚未完成A3-
    2557水池結構體構築工作，自亦無可能未完成後續試水及其
    缺失改善工作，顯未符前開103年9月23日會議決議及契約變
    更書所定要件，原告不得向被告請求A3-2557水池之激勵獎
    金。
　③附表項次壹編號4-1-3「水池（A3-2581）激勵獎金」部分：
　　觀之104年9月22日佑福ETP土木工作協商會議紀錄記載：「
    雙方協議土木後續工作，原則如下述：⒉……f.A3-2580/81結
    構體完成修繕，移交給中鼎。……⒍A3-2545/2581/2588目前結
    構體已完成部分，及未來2561/2557將完成結構體部分，池
    體若有缺失，佑福仍須負責結構體修繕」（見本院卷㈠第257
    、258頁），及原告提出之104年10月17日工地現況照片（見
    本院卷㈢第267頁），可知原告主張其至遲已於104年9月22日
    完成A3-2581水池結構體構築工作等情，應非無據。則依前
    開契約變更書約定，原告得請求被告給付完成A3-2581水池
    結構體之70％激勵獎金即1萬2,012元（計算式：17,160元×70
    ％=12,012元），且為被告所不爭執，並列入系爭003合約估
    驗結算表數額（見本院卷㈡第87頁，系爭003合約估驗結算表
    項目「水池（A3-2581）激勵獎金」之「中鼎結算數量」欄
    位所載）。又原告並未舉證其於終止合約前，已完成A3-258
    1水池之試水及其缺失改善工作，自不得請求該水池剩餘30％
    之激勵獎金。
　④附表項次壹編號4-1-4「水池（A3-2571）激勵獎金」部分：
    依104年9月22日佑福ETP土木工作協商會議紀錄記載：「雙
    方協議土木後續工作，原則如下述：⒉……e.A3-2571：結構體
    完成至第一昇層牆面（EL＋3600）鋼筋安裝完成，模板不再
    安裝，移交中鼎。……⒏A3-2566及A3-2571因結構體未施作完
    成即移交中鼎……」（見本院卷㈠第257、258頁），及原告提
    出之104年10月17日工地現況照片（見本院卷㈢第263頁），
    可知原告於被告104年10月19日終止系爭兩合約前，原告並
    未完成A3-2571水池結構體構築工作，亦無可能完成後續試
    水及其缺失改善工作，顯不符前開103年9月23日會議決議及
    契約變更書所定要件，原告不得請求A3-2571水池之激勵獎
    金。
　⑤附表項次壹編號4-2-1「水池（A3-2545）激勵獎金」部分：
　  觀之104年9月22日佑福ETP土木工作協商會議紀錄記載：「
    雙方協議土木後續工作，原則如下述：⒉a.A3-2545：水池修
    繕完成，但最上方欄杆及格柵蓋板，原則上佑福公司須先向
    下包商（永瀚公司）商討定案後續執行方式……⒍A3-2545/258
    1/2588目前結構體已完成部分，及未來2561/2557將完成結
    構體部分，池體若有缺失，佑福仍須負責結構體修繕」（見
    本院卷㈠第257、258頁），及原告提出之104年10月17日工地
    現況照片（見本院卷㈢第257頁），可知原告至遲應已於104
    年9月22日完成A3-2545水池結構體構築工作，則依上開103
    年9月23日會議決議及契約變更書約定，原告應可請求被告
    給付完成A3-2545水池結構體之70％激勵獎金即164萬6,561元
    （計算式：2,352,230元×70％=1,646,561元），且為被告所
    不爭，並列入系爭004合約估驗結算表數額（見本院卷㈡第91
    頁，系爭004合約估驗結算表項目「水池（A3-2545）激勵獎
    金」之「中鼎結算數量」欄位所載）。又原告並未舉證其於
    終止合約前已完成A3-2545水池之試水及其缺失改善工作，
    自不得請求該水池剩餘30％之激勵獎金。
　⑥附表項次壹編號4-2-2「水池（A3-2561A）激勵獎金」、項次
    壹編號4-2-3「水池（A3-2561B）激勵獎金」部分：
    依104年9月22日佑福ETP土木工作協商會議紀錄記載：「雙
    方協議土木後續工作，原則如下述：⒉……c.A3-2561：結構體
    須依最新版施工圖完成，包含最頂部天溝結構。……6.A3-254
    5/2581/2588目前結構體已完成部分，及未來2561/2557將完
    成結構體部分，池體若有缺失，佑福仍須負責結構體修繕」
    （見本院卷㈠第257、258頁），及原告提出之104年10月17日
    工地現況照片（見本院卷㈢第259頁），佐以被告於104年10
    月19日終止系爭兩合約後，於105年5月6日發包第三人繼續
    施作「A3-2561A池牆及渠道牆工程」及「A3-2561B池牆及渠
    道牆工程」，均有零星工程委辦單附卷可稽（見本院卷㈣第9
    1、99頁），足見原告於被告104年10月19日終止系爭兩合約
    前，尚未完成A3-2561A、A3-2561B等兩水池結構體構築工作
    ，亦無可能完成後續試水及其缺失改善工作，自未符前開10
    3年9月23日會議決議及契約變更書所定要件，不得請求被告
    給付此等水池之激勵獎金。
　⑸至原告另主張鋼筋搭接乃增進鋼筋銜接處之穩固性，客觀上
    對被告有利，主張其亦得依民法第172條、第176條第1項無
    因管理及民法第179條、第181條不當得利等規定，請求被告
    給付本項水池獎勵金。按未受委任，並無義務，而為他人管
    理事務者，其管理應依本人明示或可得推知之意思，以有利
    於本人之方法為之；管理事務，利於本人，並不違反本人明
    示或可得推知之意思者，管理人為本人支出必要或有益之費
    用，或負擔債務，或受損害時，得請求本人償還其費用及自
    支出時起之利息，或清償其所負擔之債務，或賠償其損害，
    民法第172 條、第176條第1 項定有明文。另按無法律上之
    原因而受利益，致他人受損害者，應返還其利益；不當得利
    之受領人，除返還其所受之利益外，如本於該利益更有所取
    得者，並應返還。但依其利益之性質或其他情形不能返還者
    ，應償還其價額，民法第179 條、第181條規定亦有明定。
    查，鋼筋之搭接本屬原告依系爭兩合約所應負責施作之範圍
    ，其又未能舉證說明鋼筋搭接費用未包含於契約總價內等情
    ，均詳前述，則原告施作鋼筋搭接工程，顯非「並無義務，
    而為他人管理事務者」之情形；另被告縱然受有鋼筋搭接之
    利益，然係基於承攬法律關係所獲得，並非無法律上之原因
    甚明。是以，原告依無因管理、不當得利之法律關係請求被
    告給付水池獎勵金，要屬無據，併此指明。
　⑹綜上，原告得請求上開水池激勵獎金之金額，共計165萬,857
    3元（計算式：12,012+1,646,561元=1,658,573元）。
  ⒋附表項次壹編號5「追加已議價工程款」部分：
　　本項追加已議價工程款應計價之金額為214萬9,051元，為兩
    造所不爭執，且被告已拋棄此部分之時效利益，業經認定前
    述，自不得再以時效完成為由拒絕給付，故原告依系爭兩合
    約第4條第2項、第15條第1項第3款約定，及民法第490條、
    第505條第1項規定，請求被告給付追加已議價工程款214萬9
    ,051元，洵屬有據。
　⒌附表項次壹編號6「留置現場材料費用」部分：
　⑴按稱買賣者，謂當事人約定一方移轉財產權於他方，他方支
    付價金之契約；當事人就標的物及其價金互相同意時，買賣
    契約即為成立，民法第345 條定有明文。次按當事人互相表
    示意思一致者，無論其為明示或默示，契約即為成立，民法
    第153條第1項亦有明定。而當事人締結不動產買賣之債權契
    約，固非要式行為，惟對於買賣契約必要之點，即價金與標
    的物之意思表示必須一致，否則其契約即難謂已成立（最高
    法院69年台上字第1710號裁判意旨參照）。
　⑵經查，兩造之104年9月22日佑福ETP土木工作協商會議紀錄記
    載：「⒋現場模板屬佑福自購部分，佑福將再和中鼎結算，
    佑福承諾提出實購單據，證明購買數量與單價，由中鼎考慮
    承接；屬佑福小包部份之模板，佑福必須與小包預先討論，
    中鼎可以考慮會同承接合理單價與交接數量」、「⒌鋼筋……
    已進場尚未安裝部份，中鼎會同佑福清點後，依合約材料金
    額結算給佑福，但現場鋼筋佑福須標示清楚」，可知就原告
    留置於現場之模板材料，須先由原告提出實購單據後，被告
    始「考慮」承接；就原告已進場尚未安裝之鋼筋材料，則須
    經雙方會同清點，原告並應將現場鋼筋標示清楚，被告方須
    按合約材料金額結算予原告。顯見兩造於104年9月22日開會
    時，實尚未就「買賣標的物」、「價金」等買賣契約必要之
    點達成合意，原告主張被告應依此次會議協議內容收購現場
    材料云云，難以採認。
　⑶又查，被告嗣於104年10月29日以CTCI-佑福-104SL備忘錄通
    知原告，應自同年11月2日起進行ETP場內之現場物料清理、
    廢棄物整理集中、現場材料整理分類等相關作業，並限期原
    告於同年11月11日下班前完成上開相關作業及提出完整之結
    算資料（含結算清冊、已施工完成之項目數量清冊及數量計
    算、場內材料、物品、機具及手工具數量清冊），逾期被告
    將逕行辦理後續之作業等情，有上開備忘錄在卷可考（見本
    院卷㈠第119頁）。然原告並未如期於104年11月11日前提出
    上開結算清冊，而其後雖於104年11月13日出具模板清冊、
    現場週邊模板、鋼筋清點現場照片，及提出結算書（見本院
    卷㈠第72至75、268至286頁），並據以主張被告應給付現場
    材料之買賣價金314萬4,217元云云，惟經被告爭執，辯稱：
    原告未提出模板實購單據清冊，且未曾同被告人員進行清點
    ，復未就現場鋼筋進行分類並清楚標示，又原告留置工地現
    場之材料（包含鋼筋、模板及其他角材）均散置於工地各處
    ，除未經標示外，更有諸多品質已無法供後續使用等語，並
    舉105年度桃院民公偉字第001號公證書（下稱系爭公證書）
    為佐（見本院卷㈡第159頁暨後附證物袋內光碟資料）。觀諸
    原告所提前開104年11月13日模板清冊及所附模板、鋼筋現
    場清點照片及結算表，均未經被告所簽認，且模板材料部分
    亦未附購買憑據，再佐以原告並不否認其未會同被告至現場
    清點之情，足信原告確未依104年9月22日會議結論提出現合
    乎要求之現場材料結算資料，即無從僅憑其單方提出之104
    年11月13日清冊及照片，確認買賣之標的物及價金，被告復
    表明其於此情形下無承購意願，顯難認兩造已就現場留置材
    料成立買賣契約，故原告依買賣之法律關係請求被告給付價
    金云云，要屬無據。
  ⑷原告雖主張：因其工地通行卡遭鎖卡，且被告不願配合派員
    到場，導致其無法進場清點，始未於104年11月11日前提交
    現場材料清冊云云，並舉其於104年11月17日寄發予被告知
    函文為證（見本院卷㈡第529頁）。然被告否認此情，且參諸
    前揭104年10月29日備忘錄第5點所載：「清理結算作業期間
    ，請貴公司（即原告）指派專人負責，於工作之前一日提出
    作業人員名單及作業機具清冊，以利作業人員申請入場……」
    （見本院卷㈠第119頁），可知原告應得循上開程序向被告申
    請入場清點，況其亦自述曾申請其人員李明光進入現場等語
    （見本院卷㈡第491頁），是原告徒以遭鎖卡而無法進行清點
    云云，要難採信。至原告上開所提函文雖稱被告不參與清點
    ，但此僅屬其片面主張，又未提出其他具體證據相佐，亦無
    從逕採為原告有利之認定。
　⑸末查，被告終止系爭兩合約後，為利後續另行發包他人進場
    接手原告未完成之工作，乃先將原告遺留工地現場之施工材
    料及機具移置至被告規劃之存放區或堆置處，並於105年1月
    4日委託公證人就原告遺留工地現場之施工材料及機具進行
    拍照紀錄公證，並作成公證書，有現場勘驗筆錄、系爭公證
    書在卷可稽（見本院卷㈠第124至127頁；本院卷㈡第159頁及
    證物袋內光碟），並於同年1月19日以士林蘭雅郵局第00001
    8號存證信函，檢附上開公證書之附圖，限期原告於文到5日
    內會同被告人員移除該等暫放於工地現場之施工材料及機具
    （見本院卷㈠第120至122頁）。然原告並未依被告前開通知
    之期限辦理，僅於105年4月7日取回部分施工材料及機具，
    被告遂於同年4月19日以士林蘭雅郵局第000121號存證信函
    ，限期原告於文到40天內移除其所遺留於工地現場之施工材
    料及機具，並告知如逾期未處理完畢，被告即依法將該留置
    現場物品移除或變賣取償，用以抵銷其因終止契約所增加費
    用、瑕疵修補費用及逾期違約金等債權等情，有上開存證信
    函在卷可參（見本院卷㈠第128至132頁）。但原告猶未依被
    告所定限期移除其留置未取回之施工材料及機具等，被告即
    於同年6月13日將原告未取回之模板、角材、鐵支撐、鐵角
    材及鋼筋等材料，出賣予訴外人富利工程行，並賣得22萬5,
    000元，此有買賣契約、匯款憑證存卷可參（見本院卷㈠第13
    7至139頁）。從而，原告雖未能舉證兩造間就現場留置材料
    成立買賣契約，惟被告既自承其已出售該等材料予富利工程
    行而取得22萬5,000元之價金，則原告本項得請求留置材料
    費用應以22萬5,000元為限，逾此部分請求，則無理由。
  ⒍附表項次壹編號7「施工架費用」部分：
　⑴系爭兩合約之附件「土建工程工項說明及計量基準」第C3條
    約定：「除非另有註明者外，單價應至少包括下列項目之費
    用：……C3.5：除已列於間接費用之項目外，應包含所需之鷹
    架、工具與設備及其損耗之費用」（見本院卷㈠第140頁），
    是兩造約定施作各工作項目之單價，已包含施作所需之鷹架
    （即施工架），且未區分係施工中所搭設之施工架，或係依
    照營造安全衛生設施標準相關規定所應設置之施工架（即原
    告所稱之「施工外鷹架」，下稱施工外鷹架）甚明。
　⑵原告雖主張：其就系爭兩合約報價均未包含施工外鷹架，且
    已於報價單上清楚註明，並經被告同意，屬上開「土建工程
    工項說明及計量基準」之例外約定，是被告當應額外支付施
    工外鷹架費用云云，並舉工程報價單為證（見本院卷㈡第531
    至533頁）。惟觀諸上開報價單，於末項雖有「施工外鷹架
    並無單項」之記載，但實無從僅憑該文字推論係指「施工外
    鷹架不包含於工程總價內」之意，佐以原告並未在該報價單
    中就施工外鷹架另列單項估價，則此「施工外鷹架並無單項
    」文字，亦可能係指「施工外鷹架費用已包含於各工項內，
    並無獨立編列工作項目」之意。且比對原告就系爭004號合
    約所出具之報價單並無「施工外鷹架並無單項」之記載（見
    本院卷㈦第537頁），衡情系爭兩工程應均有施工外鷹架之需
    求，然原告卻於報價單為不同之記載，益徵前開系爭003號
    合約報價單之記載文字顯無足證明原告所述為真，是原主張
    系爭兩合約報價均未包含施工外鷹架，且該計價單屬「土建
    工程工項說明及計量基準」第C3條約定所稱之「除非另有註
    明者外」之情形云云，實非全無疑義。況且，依系爭兩合約
    第20條第2項約定：「契約及附件之內容有不一致之處，除
    另有規定外，依下列原則處理：①契約本文優於其附件之內
    容。②甲方文件優於乙方報價文件……」，故系爭兩合約之附
    件「土建工程工項說明及計量基準」所定約款，亦應優於原
    告所提出之報價單文件，由上，足知施工架費用應已含於契
    約各工作項目之單價中，則原告主張被告應額外支付施工架
    費用云云，尚難逕採。
　⑶原告又主張：施工外鷹架應另行計價乃工程慣例，並舉其與
    訴外人台塑公司間之契約為證（見本院卷㈠第287至293頁）
    ，然查，上開原告與台塑公司間契約，依債之相對性，本無
    拘束兩造效力，亦無足僅憑此單一契約證明施工外鷹架係因
    何工程慣例而應額外計費，故原告依此主張被告應另給付施
    工架費用云云，自無可採。原告再主張：被告將原告所搭設
    之施工外鷹架任由系爭兩工程之其他包商使用，經原告反應
    後，被告乃要求原告提出平行包商使用上開施工架之紀錄，
    以作為將來結算之依據，可見被告亦明知系爭兩合約工程總
    價並未包含施工外鷹架云云，並以被告104年7月17日CTCI-
    佑福-085SL號備忘錄為佐（見本院卷㈠第294頁），惟觀諸上
    開備忘錄之說明內容：「……而有關施工架之使用，本公司
    （即被告）已於2015/7/3會議中表示，為使工作順利執行，
    將要求平行工種協力廠商主動與貴公司（指原告）現場管理
    工程師協調，洽談使用區域及時段，本公司並將於ETP工程
    結案時依施工架之使用區域與時段的累積總和一併結算其所
    衍生之費用。請貴公司於收文起自行依附件之施工架申請
    單登記平型包使用區域、高度、面積與時間，並請平行包領
    班簽字後，每週一次提送給本公司監工存檔，作為將來結案
    結算之依據」，可見上開爭議應係針對其他平行工種協力廠
    商使用原告搭建之施工架所生，尚與被告就系爭兩工程應否
    另行給付原告施工外鷹架費用乙節無直接關聯，且被告於前
    開備忘錄除重申其就施工架議題之立場外，亦僅稱會將平行
    廠商使用原告施工架之狀況納為將來結算依據，即無從逕予
    推論其有何同意支付施工外鷹架費用予原告之情。
　⑷從而，原告雖係依民法第172條、第176條第1項無因管理及民
    法第179條、第181條不當得利等規定，請求被告給付施工外
    鷹架費用，惟其並未舉證施工外鷹架不含於系爭兩合約之契
    約總價內，而其本有依約施作工程及符合營造安全衛生設施
    標準之義務，則原告因此設置施工架自屬系爭兩合約之施作
    範圍，即非「並無義務，而為他人管理事務者」之情形；又
    被告縱然受有原告搭建施工架之利益，但係基於承攬法律關
    係所得，並非無法律上之原因。是原告依上開民法無因管理
    、不當得利之規定請求被告給付施工架費用，應無理由。
　⒎附表項次壹編號8「試水工資及材料」部分：
　　兩造均不爭執本項試水工資及材料費用為34萬194元，且被
    告已拋棄此部分之時效利益，不得再以時效完成為由拒絕給
    付，業詳前述，故原告得依系爭兩合約第4條第1、2項、第1
    5條第1項第3款約定，及民法第490條、第505條第1項規定，
    請求被告給付試水工資及材料費用34萬194元。
　⒏附表項次壹編號9「應退工安扣款」部分：
　⑴原告主張因業主亞東石化公司增加安全衛生管理辦法之條例
    及罰鍰，造成系爭兩合約之工安扣款約定，與被告及業主間
    合約之工安扣款約定不同，經原告提出異議後，被告於103
    年2月21日會議同意依兩造間之合約罰則規定扣款，並於結
    算時以追加方式給付新舊罰則之工安扣款價差等情，業據提
    出103年2月21日會議紀錄、原告104年10月15日佑中字第004
    7號函及工安罰款差額明細表為證（見本院卷㈠第305至319頁
    ）。
　⑵經查，觀諸前開103年2月21日「OPTC Line-3工程承攬商安全
    衛生管理辦法第八則罰則變更事宜」會議紀錄第1項記載：
    「OPTC Line-3工程承攬商安全衛生管理辦法第八章罰則（
    詳附件一）：業主因應現行加強安全衛生管理，增加條例及
    罰鍰（詳附件二），致佑福公司需提高支出罰鍰，主張依原
    合約罰則規定辦理，額外增加部分不接受」，及第2項「中
    鼎回覆」記載：「經查與業主及承商合約，是引用一致條款
    ，同意佑福公司說法，故將正式行文給業主爭取相關權利，
    所以進版之罰則仍要求佑福公司同意實行，其新舊罰則之價
    差於合約最後結算提出追加」（見本院卷㈠第305頁）。佐以
    前開會議檢附之附件一即101年2月15日被告建造工程承包商
    安全衛生管理規則第八章（見本院卷㈠第306至317頁，下稱
    兩合約安衛管理規則），與前開會議檢附之附件二即103年9
    月23日修正第5版之業主亞東石化公司Line-3承攬商工安違
    規罰則（見本院卷㈠第310至317頁，下稱業主工安違規罰則
    ）互核可知，兩合約安衛管理規則及業主工安違規罰則，就
    承商違反同一安全衛生規定，增加部分罰款金額，諸如：就
    起重機械釣鉤無防滑舌片者，前者於第27條第31項罰款為10
    00元，後者於第79項增加罰款為3000元等，此核與前揭會議
    紀錄紀錄之第1項所載內容相符，且經被告肯認屬實。據此
    ，堪認兩造已於前揭103年2月21日會議，就業主亞東石化公
    司於兩造締約後，為因應現行加強安全衛生管理所增加違反
    罰則，所修訂而預定於103年9月23日實施之業主工安違規罰
    則，恐致罰額增加乙節，合意倘原告履約過程違反安全衛生
    規定，仍僅需負擔兩合約安衛管理規則約定之罰款數額，僅
    暫按業主工安違規罰則之罰款金額繳納罰款，於系爭兩工程
    辦理結算時，再由被告追加給付該等工安罰款差額費用。
　⑶被告固提出兩造104年5月26日ETP廠商協調會議，辯以兩造已
    合意原告不得請求本項因業主亞東石化公司之工安升級造成
    之罰款費用增加云云。惟查，細繹上開104年5月26日會議記
    錄第6點記載：「佑福同意並無工安升級及增加費用之疑義
    」（見本院卷㈡第126頁），至多僅得認定原告為配合業主亞
    東石化公司加強勞工安全衛生管理，就升級強化勞工安全衛
    生所需之教育訓練軟體作業措施，及增設之防護硬體設備作
    業措施等所增加之工安成本費用，同意不再額外請求被告追
    加給付而已，要與原告請求被告給付業主工安違規罰則與兩
    合約安衛管理規則之工安罰款差額費用，係屬二事。故被告
    前揭所辯，要無可採。
　⑷而查，原告就本件請求之被告給付公安罰款差額費用共12萬3
    ,000元，提出工安罰款差額明細表為佐（見本院卷㈠第319頁
    ）。經比對上開工安罰款差額明細表與業主亞東石化公司以
    108年6月3日亞東石化字第09101906001號函檢附之原告繳付
    罰款紀錄表（見本院卷㈥第145至147頁），及參酌該亞東石
    化公司罰款紀錄表註記之記載：「⒈本公司無佑福之罰單編
    號383/397/399/401/641繳款紀錄。⒉此罰單編號104罰字第0
    14號/104罰字第014號，非為本公司之罰單編號，故無法查
    」，可知尚無證據足認原告有繳納其所提工安罰款差額明細
    表「違規編號」383、397、399、401、641所示之罰單金額
    ，原告又未能證明「違規編號」104罰字第014號2張罰單係
    與系爭兩工程有關，故該等罰款金額應不予計列；其餘違約
    編號對應之罰款金額則互核相符，堪認原告已如數繳納予亞
    東石化公司無訛。
　⑸又復核原告所提出之罰款差額明細表「違規理由」記載之原
    告違反兩合約安衛管理規則之事由，及「備註」記載所適用
    之兩合約安衛管理規則約款（第25條應為第27條之誤繕），
    暨「依約應罰金額」所載之各該罰款金額（見本院卷㈠第319
    頁），均與兩合約安衛管理規則第27條約定之各罰款事由及
    罰款金額相符（見本院卷㈠第306至309頁），堪可信實。準
    此，除「違規編號」383、397、399、401、641及104罰字第
    014號外，其餘工安罰款差額應如該罰款差額明細表「退還
    金額」欄位金額所示（即該明細表之「罰金」扣減「依約應
    罰金額」之剩餘金額），共計11萬2,000元（計算式：123,0
    00元－3,000元－3,000元－3,000元－2,000元＝112,000元）。而
    兩造既已合意原告僅須負擔兩合約安衛管理規則所約定之罰
    款數額，詳如前述，則被告就原告代向業主繳納超過其應繳
    數額之罰款差額部分，乃無法律上原因而受有利益，則原告
    自得依民法第179條規定請求被告返還該公安扣款差額11萬2
    ,000元。
　⒐附表項次壹編號10「水平擋土支撐施用費用」、編號11「中
    間樁施工費用」部分：
　　原告之此2項工程承攬報酬請求權，均已罹於時效，業詳前
    述，故被告為時效抗辯，拒絕給付上開費用，自屬有據，則
    原告依系爭兩合約第4條第1、2項、第15條第1項第3款約定
    ，及民法第490條、第505條第1項、第227之2條規定請求被
    告給付，即屬無理。
　⒑附表項次壹編號12「鋼構、預埋鐵件訂金」部分：
　⑴按給付不當得利之所謂給付，係指有意識地，並基於一定目
    的而增加他人財產，強調「給付目的指向」，以決定給付關
    係之當事人為何。在指示給付關係中，其給付關係分別存在
    於指示人與被指示人、及指示人與領取人間，至被指示人與
    領取人間，則僅發生履行關係，並無給付關係存在。又受益
    人所得利益，倘係經由他人之給付行為而來，則就同一受利
    益客體，不能同時因非給付方式而取得，而成立非給付不當
    得利（最高法院106年度台上字第239號判決意旨參照）。
　⑵經查，原告主張其於被告終止合約前給付永瀚企業社鋼構、
    預埋鐵件等材料訂金148萬2,000元，永瀚企業社因而提出同
    額之支票、本票交付原告作為履約保證等情，業據原告提出
    永瀚企業社所簽發之票面金額109萬元支票、39萬2,000元支
    票（共計148萬2,000元）為憑（見本院卷㈡第569頁），惟票
    據行為具無因性，原告又未提出其他證據相佐，並據被告爭
    執，即難確認永瀚企業社交付該等票據予原告之原因關係究
    竟為何，已無從認定係與系爭兩工程相關。
　⑶又查，證人即邦凱工業股份有限公司（下稱邦凱公司）業務
    協理羅榮富到庭證稱：邦凱公司當時承包永瀚企業社的鍍鋅
    工程，但因永瀚企業社因故失蹤，邦凱公司當時對於永瀚企
    業社還有約30萬元的未收款，且邦凱公司的廠房內還有一些
    製作完成的庫存尚未出貨，後來永瀚公司負責人謝先生有出
    現找到被告來跟我洽談出貨的事情，協議由被告支付貨款，
    邦凱公司出貨給永瀚企業社，但永瀚企業社指定要送到被告
    的工地，被告並要求邦凱公司要出具切結書，證明有此金錢
    的往來，讓被告公司可以做帳；據我了解，原告是被告的下
    包，永瀚企業社又是原告的下包，但為了工期要如期完工，
    所以被告才幫原告的下下包出來處理事情等語（見本院卷㈦
    第67頁），並有被告及永瀚企業社、邦凱公司之105年1月13
    日會議記錄、邦凱公司所出具之且結書在卷足參（見本院卷
    ㈢第355、357頁）。而依前會議記錄記載：「⒈有關永翰已完
    成鍍鋅之ETP鋼構件（約42.57 ton）及埋件鋼板（約1.09to
    n），現置放於鍍鋅場（邦凱），邦凱將於收到新台幣450,0
    00之款項（含運含稅）當天出貨運至中鼎指定地點（位於桃
    園市觀音工業區內）。⒉中鼎將於支付永翰款項時以監督付
    款之方式支付第1點之款項予邦凱。⒊邦凱將出具保證運貨至
    中鼎指定地點之切結書」，由上可知，有關鋼構鐵件之契約
    關係，係由原告發包予「永瀚企業社」，再由「永瀚企業社
    」就其中鋼材鍍鋅工作項目發包予邦凱公司施作，惟嗣永瀚
    企業社無法如期付款予邦凱公司，經三方協商後，方由被告
    以監督付款方式代永瀚企業社支付45萬元予邦凱公司，邦凱
    公司則依永瀚企業社指示將該等鋼構鐵件送至被告指定工地
    。準此，被告乃基於其與永瀚企業社間之協議，而由邦凱公
    司交付取得上開鋼構鐵件，顯非無法律上原因而取得利益之
    情形，自與不當得利之要件不符。而原告倘認其已交付訂金
    予永瀚企業社，但永瀚企業社未依約交付鋼構預埋鐵件，其
    自應依其與永瀚企業社間之契約關係為請求，亦難謂被告就
    上開訂金有何不當得利可言。原告雖復稱被告自邦凱公司處
    取得鋼構鐵件，屬非給付型之不當得利云云，然被告不該當
    不當得利之法律要件，業詳前述，且被告既係因永瀚企業社
    指示邦凱公司交付鋼構鐵件予被告之給付行為而獲利益，依
    前揭說明，本無就同一標的再成立非給付型之不當得利之餘
    地。因認原告前開主張均難憑採。
　⑷況查，依被告所提之鋼構結算數量統計計算表記載，鋼構工
    程結算數量包含：⑴PR-2500-01位置「已安裝完成」（100％
    計量）之管架數量15.909ton。⑵PR-2500-01位置「已進場未
    安裝完成」（依材料款百分比計量）之管架數量47.007ton
    ，⑶A3-2557位置「未進場」已預製完成（依材料款百分比計
    量）之管架數量14.258ton，⑷A3-2566位置「未進場」已預
    置完成（依材料款百分比計量）之管架數量20.112ton，合
    計97.286ton（見本院卷㈢第137頁）。而被告於辦理系爭003
    號合約結算時，已將上開鋼構數量97.286 ton列入項次35「
    鋼構工程, ASTM A36 （包含型鋼、鋼板、製作圖繪製、製
    作、熱浸鍍鋅及安裝）」辦理結算計價（見本院卷㈡第85頁
    ）。是被告辦理鋼構工程之結算數量及金額，應已包含上開
    由永瀚企業社運交被告施作之鋼構鐵件材料價額，可見原告
    並無受有損害。
　⒋綜前，原告依民法第179條規定，請求被告給付本項鋼構鐵件
    訂金148萬2,000元，核屬無據。
　⒒附表項次壹編號13「工地怪手費用」部分：　
　⑴原告主張被告指示其代調怪手整地2日，致其共支出3萬6,000
    元等情，據其提出估驗請款單、估價單為證（見本院卷㈡第5
    71、573頁）。然此經被告否認，且觀諸前開請款單、估價
    單均未經被告簽認，已難逕認原告上開主張屬實。證人即原
    告工地主任劉漢宸雖證述：被告要做工地的蓄水池開挖及整
    地工作，所以向慶發工程行租怪手，這不是原告要負責的工
    程範圍，是被告請我去向工程行借怪手來做，原告也有將款
    項付給慶發工程行；本件整地的工程是被告要負責的工程項
    目，開挖是原告的工作。當時土地土比較多的地方，要先由
    被告整地後，原告再進行開挖，如果是已經可以直接開挖的
    狀況，原告就會直接開挖，原告不會又整地又開，開挖前的
    整地是由被告負責等語（見本院卷㈦第21至23頁），並當庭
    在系爭公證書附圖二上標示原告該2日整地之範圍（見本院
    卷㈠第127頁）。惟核證人劉漢宸上開圈選範圍，包含原告依
    約應施作之A3-2581、A3-2585、A3-2588等區域，且依系爭0
    03號合約附件「工程範圍」表第3.1.1項記載「施工場地整
    地及臨時排水工程」、報價單第1項為「地面整平及夯實」
    （見本院卷㈠第22頁、第31頁反面），可徵整地應屬原告依
    約應施作之工項，而證人劉漢宸除證述其不清楚兩造間契約
    之約定外（見本院卷㈦第22頁），復經被告請其再次確認原
    告當日施作範圍及項目後，方改稱：被告該2日的開挖並非
    原告負責的範圍，但具體是做什麼項目，我現在已經不清楚
    等語（見本院卷㈦第23頁），故難僅憑上開證人證述遽為原
    告有利之認定。
　⑵是以，原告之舉證尚無足說明被告有請其代調怪手之情事，
    自難認被告無法律上原因而受有上開費用之利益，則原告依
    民法第179條規定請求被告給付3萬6,000元，即無所據，無
    從允許。
　⒓附表項次壹編號14「地方稅」部分：
　⑴原告主張系爭兩工程因桃園市制定之「桃園市營建剩餘土石
    方臨時稅自治條例」所應繳納之營建剩餘土石方臨時稅9萬7
    ,492元，依工程慣例本應由業主繳納，然其已幫被告代繳，
    故其得依民法第172條、第176條第1項、第179條規定，請求
    被告返還上開地方稅云云，固據提出營建剩餘土石方臨時稅
    繳款書為證（見本院卷㈠第325頁）。
　⑵惟查，依系爭003號合約附件「工程範圍責任區分表」項次4.
    8「棄土石方之處理」之約定，應由原告負責執行棄土石方
    之處理工作（見本院卷㈠第57頁反面），又依系爭003號合約
    附件「請購單及其附件」第13.3條約定：「棄土、石方依中
    央主管機關及工程所在地政府機關之規定辦理」（見本院卷
    ㈠第28頁反面），可見原告負有應依中央主管機關及工程所
    在地政府機關之法令規定，辦理營建剩餘土石方之申報處理
    工作責任。原告雖稱上開營建剩餘土石方臨時稅依工程慣例
    應由被告負擔，然就此並未指明任何依據或提出具體證據，
    復未舉證說明兩造就此筆費用負擔另有協議約定，則上開桃
    園市所徵收之稅收既係與清運土方相關，依前開契約明文約
    定，自應由原告負擔，原告上開主張顯與契約之明文約定不
    符，無法採信。
　⑶再查，依系爭003號合約第4條第3項約定：「本契約之價款/
    計價用之單價亦包含軟硬體、材料、機具、設施、人員、臨
    時設施、臨時水電費、通訊費、各項利管等費用，執行本工
    程所需政府機關許可申請和證照申辦、取得等費用，及其他
    在本契約中另行規定之費用」，及觀諸原告承攬本工程所提
    送之工程報價單，其中項次6「殘土運棄」項目備註欄記載
    「廠商自行申報處理，費用需含於單價內」（見本院卷㈠第1
    41頁），亦證兩造已約定原告承攬之「殘土運棄」工作，其
    計價單價包含原告依法令規定申報所需之相關費用，即包含
    「營建剩餘土石方臨時稅」費用在內。
  ⑷從而，本項營建剩餘土石方臨時稅依約本應由原告負擔，自
    非「並無義務，而為他人管理事務者」之情形，且被告縱然
    受有該稅款之利益，亦係基於承攬法律關係所得，並非無法
    律上之原因。是原告依上開民法無因管理、不當得利之規定
    請求被告給付此地方稅費用，要屬無據。
　⒔綜上各節，原告就附表「壹、原告起訴請求部分」所示編號
    各該項目，共得請求被告給付649萬1,287元。
  ㈢被告之抵銷抗辯有無理由部分：
　  按二人互付債務，而其給付種類相同，並均屆清償期者，各
    得以其債務，與他方之債務，互為抵銷，民法第334條第1項
    前段定有明文。而原告得對被告請求給付649萬1,287元，業
    經認定如前，即須探求被告以附表「貳、被告抵銷抗辯部分
    」所示各項目主張之抵銷抗辯是否可取（其主張抵銷之順序
    依序為：瑕疵改善費用、逾期違約金、因終止契約所增加支
    出之費用）。茲就被告主張下列各項目，分論如下：
　⒈附表項次貳編號1「瑕疵改善費用」部分：　
　⑴工作有瑕疵者，定作人得定相當期限，請求承攬人修補之。
    承攬人不於前項期限內修補者，定作人得自行修補，並得向
    承攬人請求償還修補必要之費用，民法第493條第1項、第2
    項定有明文。次按工作進行中，因承攬人之過失，顯可預見
    工作有瑕疵或有其他違反契約之情事者，定作人得定相當期
    限，請求承攬人改善其工作或依約履行。承攬人不於前項期
    限內，依照改善或履行者，定作人得使第三人改善或繼續其
    工作，其危險及費用，均由承攬人負擔，民法第497條亦有
    明定。又系爭兩合約第16條第1項第2、5、6款約定：「乙方
    （即原告）履約，有下列情形之一，甲方（即被告）得以書
    面通知乙方終止或解除契約，且不補償廠商因此所生之損失
    ，而甲方因此所遭受之損失由乙方負擔。②因可歸責於乙方
    之事由，致延誤履約期限，情節重大者。⑤未依契約規定履
    約，自接獲甲方書面通知日起未依限期內改善者。⑥依乙方
    履約情況，顯示乙方無力履行本契約者」、第16條第2項約
    定：「契約經依前款規定終止或解除者，甲方得依所認定之
    適當方式，自行或洽其他承攬商完成被終止或解除之契約，
    因此所增加之費用，由乙方負擔……。」。
　⑵另按定作人之瑕疵修補請求權、修補費用償還請求權、減少
    報酬請求權、損害賠償請求權或契約解除權，均因瑕疵發見
    後1年間不行使而消滅，為民法第514條第1項所明定，而民
    法第125條規定：「請求權，因15年間不行使而消滅。但法
    律所訂期間較短者，依其規定」，是民法契約關係之請求權
    時效，原則上固應為15年，惟按承攬工作物因可歸責於承攬
    人之事由，致工作物發生瑕疵，定作人之損害賠償請求權，
    其行使期間，民法債編各論基於承攬之性質及法律安定性，
    於第514條第1項既已定有短期時效，自應優先適用（最高法
    院96年度第8次民事庭會議決議、最高法院98年台上字第227
    4號、96年台上字第2622號判決意旨參照）。準此，民法第4
    93條第2項、第497條第2項之修補費用償還請求權，依民法
    第514條第1項規定，因瑕疵發見後1年間不行使而消滅。又
    被告另主張依系爭兩合約第16條第1、2項約定請求原告給付
    瑕疵改善費用，依前開說明，亦應有前開短期時效之適用。
　⑶經查，被告主張原告違反系爭兩合約第16條第1項第2、5、6
    款約定，而於104年10月19日依該條約定終止系爭兩合約，
    顯見被告至遲已於104年10月19日發見瑕疵，然其迨於107年
    4月3日提出本項抵銷抗辯（見本院卷㈠第98至100頁），顯逾
    民法第514條第1項所定之1年除斥期間。被告雖辯稱：其上
    開請求權縱已罹於時效，但依民法第337條規定仍得為抵銷
    云云。然按，債之請求權雖經時效而消滅，如在時效未完成
    前，其債務已適於抵銷者，亦得為抵銷，民法第337條固有
    明文，然該條所指應限於請求權時效而言，因請求權雖經時
    效完成，但債權仍存在，故可為抵銷，此與被告因未於民法
    第514條所定1年除斥期間內行使權利，其請求權已歸於消滅
    之情形有所不同，是被告對原告既無任何瑕疵修補費用償還
    請求權存在，無從適用民法第337條規定，自不得主張與其
    應付之工程款相互抵銷。
　⑷準此，被告主張之民法第493條、第497條、系爭兩合約第16
    條等費用償還請求權，均已逾民法第514條之1年除斥期間而
    消滅，其亦無從依民法第337條規定主張抵銷，是被告本項
    之抵銷抗辯為無理由，不予准許。
  ⒉附表項次貳編號2「逾期違約金」部分：　　
　⑴系爭兩合約第14條第1項約定：「乙方（即原告）如未依照契
    約規定期限完工，乙方應繳交逾期違約金予甲方（即被告）
    。逾期違約金計算，以日為單位，應按逾期日數，每日依工
    程總價千分之一計算逾期違約金。逾期違約金之總額以工程
    總價之百分之十為限」，可知兩造約定倘原告逾期完工，被
    告得按日計罰合約工程總價之1‰作為逾期違約金，並以合約
    工程總價之10％為上限。
　⑵經查，兩造於104年5月27日簽訂之系爭003契約變更書及於10
    4年6月11日簽訂之系爭004契約變更書均記載：「⒊依2014年
    9月16日及9月23日之WTP/ETP土木工作相關議題協商會議（R
    ef. No.:MOM-佑福-007及009）（附件一），變更契約完工
    期限為2015年5月31日、變更契約排程……⒋中鼎為有效掌控施
    工時程進度，同意以佑福於2015年5月29日前重新提送並經
    中鼎核可之趕工計畫（趕工計畫完工期限為2015年11月30日
    ，並應包含各分項進度）、人員機具動員計畫及更新之工地
    組織表等文件，作為本案工程後續施工管控……⒌如佑福未能
    於上述⒋之期限（2015年11月30日）前完工，除中鼎另有同
    意之工期展延外，中鼎將自2015年5月31日起計算逾期違約
    金予以扣款；如佑福於上述⒋之期限（2015年11月30日）前
    如質完工，中鼎將不辦理逾期違約金之扣款」（見本院卷㈡
    第93、109頁），可知雙方已於103年9月16日及9月23日會議
    中合意將系爭兩工程之完工期均變更為104年5月31日，並簽
    訂前述變更契約書，明載系爭兩工程之完工期限為104年5月
    31日。又被告同意原告重新提送趕工計畫（趕工計畫之完工
    期限為104年11月30日），以進行工程進度管控，如原告未
    能於趕工計畫完工期限104年11月30日前完工，被告將依契
    約變更約定之完工期限104年5月31日起計逾期違約金；反之
    ，被告即不辦理逾期違約金之扣款。顯見系爭兩工程經兩造
    合意變更契約後之完工期限為104年5月31日，前述104年11
    月30日僅係原告提送趕工計畫之完工期限，被告並以該期日
    作為其行使計罰逾期違約金權利之期限，即難謂兩造有合意
    系爭兩工程之完工期限延至104年11月30日之情。故原告主
    張系爭兩工程之完工期限為104年11月30日云云，自無可採
    。
  ⑶原告得請求展延工期之日數為2日：
　①原告雖主張履約期間多次遇到颱風，及被告預埋管未完成、
    遲延付款、水溝未回填及堆置設備物件等無法施工，依系爭
    兩合約第6條第5項第1款約定，應予展延工期；且被告就原
    告工期展延要求，均未於5天內為不同意之答覆，依系爭兩
    合約第6條第5項第2款約定，原告延期要求視同確定，是系
    爭003號合約至少展延工期60餘日，系爭004號合約至少展延
    工期27日，故原告仍有於趕工計畫工期內完成，並無逾期云
    云，業據提出原告歷次寄予被告之函文為證（見本院卷㈡第5
    01至521頁）。
　②依系爭兩合約第6條第5項約定：「①甲乙雙方須確實遵守契約
    約定工期。工程執行中，若以下情況造成竣工日期推遲的延
    誤，經甲方（即被告）確認，工期得議約順延：a.不可抗力
    。b.契約中約定或甲方同意給予順延的其他情況。c.由於業
    主或甲方的原因停工要求。②前項情況發生5天內，乙方（即
    原告）應就延誤的內容向甲方提出報告，甲方收到報告後5
    天內予以確認、答復或約期議約，逾期不答復，乙方即可視
    為延期要求已被確定」，是若有上開約定之情事者，原告即
    得請求工期予以展延。
  ③茲就原告主張之各項展延工期事由，分述如下：
　A.原告主張104年8月8日因颱風來襲應展延工期1日；又廢水處
    理工程第12期款，被告延至104年8月19日方給付，故應展延
    工期14日；且系爭UASB工程亦有遲延付款之情事，應展延工
    期至被告付款期日云云，並以原告104年8月21日函文為據（
    見本院卷㈡第501頁）。查，104年8月8日蘇迪勒颱風侵台，
    屬不可抗力事由，符合首揭工程展延之約定，故原告得請求
    展延工期1日。至原告主張被告遲延給付第12期估驗款部分
    ，則未提出任何證據以證明被告確有遲延給付第12期估驗款
    之情，自難認原告所述為真實；況縱被告有可歸責之事由而
    遲延給付第12期估驗款，此與系爭兩工程是否無法繼續施作
    而須展延工期，猶屬二事，亦與前開約定展延工期之要件不
    符，故原告請求此部分之展延工期事由，並無理由。
　B.原告主張104年7月10日因昌鴻颱風來襲應展延工期1日；又
    工區動線受別工區影響使主要徑人員無法施工，應展延3日
    云云，並以原告104年7月10日函文暨所附現場照片為憑（見
    本院卷㈡第503至512頁）。查，104年7月10日昌鴻颱風來襲
    ，屬不可抗力事由，符合首揭工程展延之約定，故原告得請
    求展延工期1日。至原告主張工區動線受別工區影響使主要
    徑人員無法施工部分，雖提出前開現場照片等為證，然該等
    現場照片，尚無足證明原告施作之要徑工項有無法施工，而
    須展延工期3日之情，故原告請求此部分展延工期，難認有
    理。
　C.原告主張其已於103年12月31日完成牆筋綁紮，但因現場預
    埋管尚未完成無法繼續施工，請求展延工期至預埋管完成日
    止，並以原告104年1月5日函文為證（見本院卷㈡第513頁）
    。然查，被告就該函文已函覆說明：「……⒉施工項目，凡屬
    非本合約工程施工範圍，且需另承商配合施作時應做適時安
    排及提前告知，並填寫中間移交複驗通知單（如附件樣本）
    ，送交直屬監工轉知配合施工廠商確認可進行該工項施工時
    ，須經雙方承商會簽後始完成移交程序。⒊前項轉移交配合
    施工手續貴司（指原告）並未依正常程序提送移交複驗通知
    及留存記錄，且該項施工作業亦非此工項要徑，應同時間可
    安排其他同質工作。因此對於貴司來函之要求，依合約法理
    不合」，有被告104年1月8日備忘錄在卷可稽（見本院卷㈢第
    119至123頁），是被告就原告本項展延工期之請求，已回函
    敘明係因原告未依程序適時安排及提前告知被告須辦理後續
    之預埋管施作作業所致，且該項工項並未影響原告施作要徑
    作業，核與前述展延工期之要件不符。故原告請求此部分展
    延工期，亦屬無據。
　D.原告主張因被告遲延給付第11期估驗款，系爭003號合約應
    展延工期23日，系爭004號合約應展延工期15日，並以原告1
    04年7月27日函文為佐（見本院卷㈡第515頁）。然查，被告
    就該函文已函覆說明：「有關ETP土木及鋼構工程第11期工
    程估驗款，因貴公司於2015/6/5提交之保險資料過期，本公
    司無法核對認可，依合約第五條第一項規定，須待貴公司補
    齊後始能給付，請貴公司（指原告）後續提交請款文件時仔
    細檢查，以免耗費雙方時間。且旨述來函之請求不符合約
    第6條第5項關於工期展延之規定，故本公司礙難同意」，有
    被告104年8月4日備忘錄存卷可考（見本院卷㈢第125頁），
    是被告就原告本項展延工期之請求，已函覆說明係因原告檢
    附之估驗請款資料不全，被告要求原告補齊相關資料後方能
    付款，是縱該次估驗款有遲延給付之情，亦非可歸責於被告
    之事由所致。況縱被告確有遲延給付第11期估驗款之情，然
    此與系爭兩工程是否無法繼續施作而須展延工期，尚無必然
    關聯，亦與前開契約約定之要件不符。是原告請求此部分之
    展延工期事由，不足憑採。
　E.原告主張系爭UASB工程A3-2545水池已於104年2月15日完成
    ，然被告遲未給付該部分之激勵獎金，故就A3-2545水池報
    請停工云云，並以104年8月5日函文為證（見本院卷㈡第517
    頁）。然查，被告就該函文已函覆說明：「貴公司承諾於1
    04年5月31日完成A3-2545結構體整修之趕工計畫破局之後，
    旋即重新於104年6月12日提送修訂版施工計畫延宕至104年8
    月15日，直接施工人力嚴重不足，本公司屢次通知貴公司增
    加人力積極改善，貴公司皆未改善，今在即將到期之前又以
    資金短缺為由，正式發文要求停工A3-2545，本公司謹此嚴
    正拒絕。貴公司施工品質不良，A3-2545水池結構體蜂窩、
    冷縫、鋼筋外露等重大缺失比比皆是……貴公司提出A3-2545
    整修工作停工，違反工程契約責任……」，此有被告104年8月
    7日備忘錄在卷可參（見本院卷㈠第144頁），是被告已函覆
    表示因原告未依施工計畫施作A3-2545池體整修工作，被告
    方不同意原告辦理停工等語。況承攬報酬係以後付為原則，
    即須待工作交付或完成時，定作人始有付款之義務，則原告
    逕以被告未給付報酬為由，拒絕施作A3-2545池體整修工作
    ，亦無可採。故原告請求此部分之展延工期事由，猶無可取
    。
　F.原告主張因廢水處理廠SH-2500-01工區左側施工之排水溝尚
    未回填及左側後方有堆置設備物件影響動線，不能施工，請
    求展延工期云云，並以原告104年6月26日、同年7月7日函文
    為證（見本院卷㈡第519至521頁）。然查，原告所提出上開
    函文係要求被告辦理協調及會勘，以利SH-2500-01工區施工
    ，並無請求展延工期之情。嗣經被告現場辦理會勘後，已函
    覆原告說明：「……工區西側之圍籬拆除後，即有足夠施工動
    線可直達SH-2500-01區，請盡速完成圍籬拆除及整地作業」
    （見本院卷㈢第127頁），是經被告辦理現場會勘後，已通知
    原告儘速辦理圍籬拆除及整地作業，即能有足夠施工動線辦
    理SH-2500-01工區施工。故原告主張本項應展延工期云云，
    自無可採。
  ④據前各節，原告就系爭兩工程得請求展延工期日數，應為104
    年7月10日、同年8月8日因颱風影響施工之2日，其餘部分則
    均無理由。　
　⒋被告得請求原告給付逾期違約金1,358萬710元：
　⑴查，系爭兩工程之契約完工日為104年5月31日，惟被告同意
    原告得提出於104年11月30日前完工之趕工計畫，經被告核
    定後，原告倘如該趕工期限前如期如質完工，被告即不向原
    告計罰自104年5月31日起算支逾期違約金等情，均詳前述。
　　然原告於雙方104年5月26日施工協調會後所提送之趕工計畫
    ，均不符合被告需求而未獲核可等情，據被告提出104年6月
    2日、同年6月9日、同年6月26日、同年7月13日備忘錄為佐
    （見本院卷㈡第12729至132、135至137頁），其後原告雖陸
    續修改趕工計畫，然迄104年10月12日其所提出之趕工計畫
    期限仍超過104年11月30日，此有原告104年10月12日佑中字
    第0046號函暨所附工作計畫表在卷可考（見本院卷㈡第157至
    158頁），顯與兩造合意之系爭003、004契約變更書所載要
    件不符。又原告至多僅得展延工期2日，亦經認定如前，原
    告復未舉證說明其就系爭兩工程確有如期完工之情事，則被
    告主張原告違反系爭兩合約第16條第1項第2款「因可歸責於
    乙方（即原告）之事由，致延誤履約期限，情節重大者」、
    第6款「依乙方履約情況，顯示乙方無力履行本契約者」約
    定，乃依該條約定於104年10月19日終止系爭兩合約，應屬
    有據。是系爭兩合約業經被告於104年10月19日提前合法終
    止。
　⑵原告雖主張：被告未待104年11月30日趕工期限屆至，即於同
    年10月19日終止系爭兩合約，乃以不正當行為惡意使原告無
    從履行前開趕工之條件，依民法第101第1項規定，應視為條
    件已成就，即等同原告於104年11月30日前已完工云云。按
    因條件成就而受不利益之當事人，如以不正當行為阻其條件
    之成就者，視為條件已成就，民法第101條第1項定有明文。
    惟對於條件成就施以影響之行為，究應如何定性其為不正當
    行為？舉凡故意妨害、違反法令或違背正義之行為均屬之外
    ，當視法律行為時當事人之意思依誠實信用之原則客觀地評
    價，以決定該當事人所為是否可被允許？其評價之作成，並
    應考慮該當事人對系爭條件之成就施以影響之動機、目的，
    再參酌具體個案情況予以認定之（最高法院103年度台上字
    第2068號判決意旨參照）。然原告之施工本已逾期，又迄未
    依兩造會議決議及變更契約書之約定提出合乎需求且可有效
    執行之趕工計畫書，期間被告亦多次發函給予其修正之機會
    等情，均詳前述，是被告終止系爭兩合約核無違法，即難認
    其有原告所指之民法第101第1項情事，因認原告上開主張，
    要無可取。
　⑶因此，原告確未依照契約規定期限完工，則自系爭兩工程之
    完工期限104年5月31日之翌日起算至被告終止契約日104年1
    0月19日止，原告共逾期141天，再扣除前述得展延工期日數
    2日後，其應計逾期違約金天數應為139日。併參系爭003號
    合約之契約總價經變更為8,585萬575元（見本院卷㈡第93頁
    ），系爭004號合約之契約總價經變更為4,995萬6,522元（
    見本院卷㈡第109頁），如依該等總價之1‰計算，逾期違約金
    分別為1,193萬3,230元（計算式：85,850,575×1‰×139＝11,9
    33,230元，元以下四捨五入）、694萬3,957元（計算式：49
    ,956,522元×1‰×139＝6,943,957元，元以下四捨五入），均
    已逾系爭兩合約第14條第1項所定之合約工程總價10％上限，
    即858萬5,058元（計算式：85,850,575×10％＝18,585,058元
    ，元以下四捨五入）、499萬5,652元（計算式：49,956,522
    元×10％＝4,995,652元，元以下四捨五入），是被告得向原告
    請求之逾期違約金應以工程總價10％為限，共計1,358萬710
    元（計算式：8,585,058＋4,995,652=13,580,710元）。
  ⒊附表項次貳編號3「終止契約增加費用」部分：　　　　
　　查，被告雖主張本項抵銷，惟其已表明其請求抵銷之順序依
    序為瑕疵改善費用、逾期違約金、因終止契約所增加支出之
    費用，倘前順位無理由始再審酌後順位抵銷抗辯等語明確（
    見本院卷㈣第8頁），則被告請求原告給付逾期違約金之抵銷
    抗辯既有理由，已詳前述，且該項抵銷金額，已大於原告本
    件得請求之金額，故本院就本項抵銷抗辯已無再審酌之必要
    ，末此敘明。
　⒋據上，被告主張抵銷逾期違約金1,358萬710元部分，為有理
    由，則兩造經相互抵銷後（原告得請求金額為649萬1,287元
    ，被告得抵銷金額為1,358萬710元），原告已無任何款項得
    向被告請求。
六、綜上所述，原告請求被告給付3,078萬7,140元，及自起訴狀
    繕本送達翌日起至清償日止，按年息5％計算之利息，為無理
    由，應予駁回。又原告之訴既經駁回，其假執行之聲請已失
    其依據，併予駁回。
七、兩造其餘之攻擊或防禦方法及提出之證據，經本院斟酌後，
    認為均不足以影響本判決之結果，自無逐一詳予論駁之必要
    ，併此敘明。
八、訴訟費用負擔之依據：民事訴訟法第78條，判決如主文。
中　　華　　民　　國　　111 　年　　2 　　月　　24　　日
                  工程法庭    法  官   劉娟呈
以上正本係照原本作成。
如對本判決上訴，須於判決送達後20日內向本院提出上訴狀。如
委任律師提起上訴者，應一併繳納上訴審裁判費。　　　　　　
中　　華　　民　　國　　111 　年　　2 　　月　　24　　日
                              書記官   廖健宏